---
title: "Tipos de filmes"
author: "Nazareno"
date: "16/04/2017"
output: 
    
    html_notebook:
        theme: cerulean
editor_options: 
  chunk_output_type: inline
---

```{r setup, include=FALSE}
knitr::opts_chunk$set(echo = TRUE)
```

```{r load_code, message=FALSE, warning=FALSE}
library(tidyverse, warn.conflicts = F)
library(rvest)
library(plotly)
library(cluster)
library(ggdendro)
library(gridExtra)
theme_set(theme_light())
source("plota_solucoes_hclust.R")
```

# Agrupamento com filmes de Scarlett Johansson

Usaremos dados do [Rotten Tomatoes](https://www.rottentomatoes.com) sobre os filmes de Scarlett Johansson. 

O tipo de pergunta que queremos responder com agrupamento é _existem tipos de filmes claramente diferentes em termos de sucesso na crítica e público dentre os feitos por Scarlett Johansson?_

O código abaixo lê a tabela no html da página do rottentomatoes.com, extrai, limpa e organiza os dados em um tibble (que é um subtipo de data.frame).

```{r}
from_page <- read_html("https://www.rottentomatoes.com/celebrity/scarlett_johansson/") %>% 
    html_node("#filmographyTbl") %>% # A sintaxe da expressão é de um seletor à lá JQuery: https://rdrr.io/cran/rvest/man/html_nodes.html 
    html_table(fill=TRUE) %>% # Faz parse
    as.tibble()

filmes = from_page %>% 
    filter(RATING != "No Score Yet", 
           `BOX OFFICE` != "—", 
           CREDIT != "Executive Producer") %>%
    mutate(RATING = as.numeric(gsub("%", "", RATING)), 
           `BOX OFFICE` = as.numeric(gsub("[$|M]", "", `BOX OFFICE`))) %>% 
    filter(`BOX OFFICE` >= 1) # Tem dois filmes que não parecem ter sido lançados no mundo todo
```

Se estiver sem conexão, use esse csv.

```{r}
filmes = read_csv("dados/filmes-scarlett-johanssson.csv")
```

As variáveis aqui são: 

* `RATING`: avaliação dos usuários e críticos no Rotten Tomatoes
* `TITLE`: O filme
* `CREDIT`: Que papel ela desempenhou neste filme
* `BOX OFFICE`: Quantos milhões de dólares o filme lucrou em bilheterias nos EUA
* `YEAR`: Ano de lançamento do filme

```{r}
glimpse(filmes)
```

```{r}
skimr::skim(filmes)
```


## A intuição

Uma forma de descrever estrutura nos dados é percebendo grupos de observações mais semelhantes entre si que com o restante dos dados. Agrupamentos. 

Por exemplo, observando as avaliações dos filmes:

```{r}
filmes %>% 
    ggplot(aes(x = "Filmes", y = RATING)) + 
    geom_jitter(width = .01, height = 0, size = 2, alpha = .6)

filmes %>%
    ggplot(aes(x = RATING)) +
    geom_histogram(bins = 15,
                   boundary = 0,
                   fill = "#95CFB7",
                   color = "black") + 
    geom_rug()
```

Já considerando o ano de lançamento, não há uma estrutura clara de grupos. 

```{r}
filmes %>% 
    ggplot(aes(x = "Filmes", y = YEAR)) + 
    geom_jitter(width = .02, height = 0, size = 2, alpha = .6) 

filmes %>% 
    ggplot(aes(x = `YEAR`)) + 
    geom_histogram(bins = 17, 
                   fill = "#FFF7BD",
                   color = "black") + 
    geom_rug()
```

Podemos gerar dados sintéticos que tenham tendência de grupos, também.

```{r}
set.seed(123) # com a mesma semente, o gerador de números aleatórios gera a mesma sequência

t1 = tibble(
    formato = "Sem estrutura de grupos", 
    variavel = runif(140, min = -5, max = 100)
) 

t2 = tibble(
    formato = "Com estrutura de grupos",
    variavel = c(rnorm(100, mean = 10, sd = 8), 
                 rnorm(40, mean = 80, sd = 15))
)

t3 = tibble(
    formato = "Grupos e outliers",
    variavel = c(rnorm(100, mean = 10, sd = 10), 75, 110)
)

bind_rows(t1, t2, t3) %>% 
    ggplot(aes(x = formato, y = variavel)) + 
    geom_jitter(width = .05, height = 0, size = 2, alpha = .6, color = "#F04155") 

```

## Em que escala estamos analisando estrutura? 

Para a renda do filme, observar uma escala linear ou logarítmica levam a conclusões diferentes. 

```{r}
geom_jitter_formatado <- function(){
    geom_jitter(width = .02, height = 0, size = 2, alpha = .8, color = "#95CFB7")  
} 

geom_histogram_formatado <- function(){
    geom_histogram(bins = 20, fill = "#95CFB7", color = "black")
}
    
p1 = filmes %>% 
    ggplot(aes(x = "Filmes", y = `BOX OFFICE`)) + 
    geom_jitter_formatado() + 
    labs(title = "Escala linear", x = "")
    
p2 = filmes %>% 
    ggplot(aes(x = "Filmes", y = `BOX OFFICE`)) + 
    geom_jitter_formatado() +
    scale_y_log10() + 
    labs(title = "Escala de log", x = "")

p3 = filmes %>% 
    ggplot(aes(x = `BOX OFFICE`)) + 
    geom_histogram_formatado()  + 
    geom_rug()

p4 = filmes %>% 
    ggplot(aes(x = `BOX OFFICE`)) + 
    geom_histogram_formatado()  + 
    scale_x_log10() + 
    geom_rug()

grid.arrange(p1, p2, p3, p4, ncol = 2)

```

Ver os valores de uma variável numa escala de log é uma técnica muito útil em várias situações de análise de dados. Por isso vale dar uma lida no assunto. Mais explicações sobre escalas logarítmicas, quando/como usá-las e como lê-las  [nesse](https://blog.datawrapper.de/weeklychart-logscale2/) e [nesse](https://blog.datawrapper.de/weeklychart-logscale/) posts do pessoal do datawrapper.

## Agrupamento 

Para produzir uma solução de agrupamento precisamos de: 

* Definição de proximidade/distância entre pontos
* Definição de proximidade/distância entre grupos ou grupos e pontos
* Processo de agrupamento 
* Decidir quantos grupos existem

Depois vem o principal: **avaliar e interpretar** a solução. _Agrupamento sempre dá um resultado, mas nem sempre o resultado é útil_. 

## Com uma dimensão

Há duas maneiras principais de agrupar: aglomerativa ou baseada em partição. Vamos explorar primeiro a **hierárquica aglomerativa**.

```{r}
filmes = filmes %>% mutate(i = 1:n())

distancias.long = filmes %>% 
    select(RATING) %>%
    dist(method = "euclidean") %>% 
    as.matrix %>% 
    reshape2::melt(varnames = c("row", "col"))

distancias.long = distancias.long %>% 
    left_join(filmes %>% select(i, filme1 = TITLE), by = c("row" = "i")) %>% 
    left_join(filmes %>% select(i, filme2 = TITLE), by = c("col" = "i")) %>% 
    arrange(row)

distancias.long
```



```{r}
row.names(filmes) = NULL

agrupamento_h = filmes %>% 
    mutate(TITLE = paste(TITLE, RATING, sep = "-")) %>% 
    column_to_rownames("TITLE") %>% # hclust precisa dos rótulos em nomes de linha (ruim)
    select(RATING) %>%
    dist(method = "euclidian") %>% 
    hclust(method = "centroid")

ggdendrogram(agrupamento_h, rotate = T, size = 2, theme_dendro = F) + 
    labs(y = "Dissimilaridade")
```

Cada junção é um passo do algoritmo. A altura na dendrograma em cada passo significa a dissimilaridade entre os pontos ou grupos juntados naquele passo, calculado pelo critério de aglomeração. 

Na medida que vamos aglomerando, as dissimilaridades nas junções tendem a ir aumentando caso haja estrutura de grupos.

```{r}
tibble(alturas_dendrograma = agrupamento_h$height) %>% 
    mutate(k = 1:n()) %>% 
    ggplot(aes(x = k, y = alturas_dendrograma)) + 
    geom_line(colour = "grey") + 
    geom_point() + 
    labs(x = "Junções feitas (34 - clusters)", 
         y = "Dissimilaridade na junção", 
         title = "Dissimilaridade em cada aglomeração")
```



```{r}
tibble(alturas_dendrograma = agrupamento_h$height) %>% 
    mutate(k = 1:n(), 
           delta = alturas_dendrograma - lag(alturas_dendrograma, default = 0)) %>% 
    ggplot(aes(x = k, y = delta)) + 
    geom_col(width = .1) + 
    geom_point() + 
    labs(x = "Junções feitas (34 - clusters)", 
         y = "Junção atual - Junção anterior", 
         title = "Quão mais dissimilar foi a junção n comparada com n-1")
```

Onde está o ponto em que as distâncias aglomeradas começa a crescer no dendrograma:

```{r}
ggdendrogram(agrupamento_h, rotate = T, size = 2) + 
    geom_hline(yintercept = 100, colour = "red")
```

## Visualizando os agrupamentos

Vejamos as soluções com diferentes números de grupos.

```{r}
get_grupos <- function(agrupamento, num_grupos){
    agrupamento %>% 
        cutree(num_grupos) %>% 
        as.data.frame() %>% 
        mutate(label = rownames(.)) %>% 
        gather(key =  "k", value = "grupo", -label) %>% 
        mutate(grupo = as.character(grupo))
}

atribuicoes = get_grupos(agrupamento_h, 
                         num_grupos = 1:8)

atribuicoes = atribuicoes %>% 
    mutate(TITLE = label %>% word(1, sep = "-")) %>% 
    left_join(filmes, by = "TITLE")

atribuicoes %>% 
    ggplot(aes(x = "Filmes", y = RATING, colour = grupo)) + 
    geom_jitter(width = .02, height = 0, size = 1.6, alpha = .6) + 
    facet_wrap(~ paste(k, " grupos")) + 
    scale_color_brewer(palette = "Dark2")

```

`stats::heatmap()` é uma função que visualiza distâncias entre pontos organizando linhas e colunas via `hclust`:

```{r}
filmes %>% 
    select(RATING) %>%
    dist(method = "euclidean") %>%
    as.matrix %>%
    heatmap()
```

### Variando o método de linkage

```{r warning=FALSE}
plota_hclusts_1d(filmes, 
                 "RATING", 
                 linkage_method = "centroid", # single, complete, average, centroid, median, ...
                 ks = 1:6)
```

### Com outras variáveis

Agrupamento sempre dá um resultado. Mesmo quando ele não é útil:

```{r}
plota_hclusts_1d(filmes, "YEAR", linkage_method = "centroid", ks = 1:6)
```

Compare as soluções usando a escala linear da variável e a transformada em log:

```{r}
plota_hclusts_1d(filmes, "`BOX OFFICE`", linkage_method = "centroid", ks = 1:6)

filmes %>% mutate(`BOX OFFICE` = log(`BOX OFFICE`)) %>% 
    plota_hclusts_1d("`BOX OFFICE`", linkage_method = "centroid", ks = 1:6) + 
    scale_y_log10()
```

## Silhouetas

Dada a distância média de um ponto para os demais do seu cluster $a(i)$ e a distância média do ponto para todos os demais do cluster mais próximo $b(i)$, a largura da silhoueta de $i$ é : 

\[
s(i) := ( b(i) - a(i) ) / max( a(i), b(i) )
\]

Repare como 1 significa uma boa atribuição para $i$, 0 significa indefinição e $-1$ significa que há outro cluster onde $i$ estaria melhor alocado.

```{r}
distancias = filmes %>% 
    select(RATING) %>%
    dist(method = "euclidean")

agrupamento_hs = filmes %>% 
    column_to_rownames("TITLE") %>%
    select(RATING) %>%
    dist(method = "euclidean") %>% 
    hclust(method = "ward.D")


plot(silhouette(cutree(agrupamento_hs, k = 3), distancias))
plot(silhouette(cutree(agrupamento_hs, k = 2), distancias))
```

## Duas dimensões

```{r}
p = filmes %>% 
    ggplot(aes(x = RATING, 
               y = `BOX OFFICE`, 
               label = TITLE)) + 
    geom_point() 
p
ggplotly(p)
```


```{r}
agrupamento_h_2d = filmes %>% 
    as.data.frame() %>% 
    column_to_rownames("TITLE") %>%
    select(RATING, `BOX OFFICE`) %>%
    dist(method = "euclidean") %>% 
    hclust(method = "centroid")

ggdendrogram(agrupamento_h_2d, rotate = TRUE)

data.frame(height = agrupamento_h_2d$height) %>% 
    mutate(k = 1:n()) %>% 
    ggplot(aes(x = k, y = height)) + 
    geom_line(colour = "grey") + 
    geom_point() + 
    labs(x = "Número de clusters produzido", y = "Dissimilaridade na junção")

```

Como sempre, o algoritmo encontra grupos. No caso, parecem até bem separados. Vamos visualizá-los:

```{r}
plota_hclusts_2d(agrupamento_h_2d, 
                 filmes, 
                 c("RATING", "`BOX OFFICE`"), 
                 linkage_method = "centroid", ks = 1:6) 
```

A distinção de grupos no agrupamento está acontecendo toda em função de BOX OFFICE, apenas. Como as escalas são diferentes, BOX OFFICE domina qualquer cálculo de distância euclidiana. 

**Solução: standardize (aka scale).**

```{r}
agrupamento_h_2d = filmes %>% 
    mutate_at(vars(RATING, `BOX OFFICE`), 
              funs(scale)) %>% 
    as.data.frame() %>% 
    column_to_rownames("TITLE") %>%
    select(RATING, `BOX OFFICE`) %>%
    dist(method = "euclidean") %>% 
    hclust(method = "centroid")

ggdendrogram(agrupamento_h_2d, rotate = TRUE, theme_dendro = F)

plota_hclusts_2d(agrupamento_h_2d, 
                 filmes, 
                 c("RATING", "`BOX OFFICE`"), 
                 linkage_method = "ward.D", ks = 1:6) 

```

E com escala de log para bilheteria? 

```{r}
agrupamento_h_2d = filmes %>% 
    mutate(`BOX OFFICE` = log10(`BOX OFFICE`)) %>%
    mutate_at(vars(RATING, `BOX OFFICE`), funs(scale)) %>%
    as.data.frame() %>% 
    column_to_rownames("TITLE") %>%
    select(RATING, `BOX OFFICE`) %>%
    dist(method = "euclidean") %>% 
    hclust(method = "ward.D")

ggdendrogram(agrupamento_h_2d, rotate = TRUE, theme_dendro = F)

filmes2 = filmes %>% mutate(`BOX OFFICE` = log10(`BOX OFFICE`))
plota_hclusts_2d(agrupamento_h_2d, 
                 filmes2, 
                 c("RATING", "`BOX OFFICE`"), 
                 linkage_method = "ward.D", ks = 1:6) + 
    scale_y_log10() + 
    scale_color_brewer(palette = "Dark2")

plota_hclusts_2d(agrupamento_h_2d, 
                 filmes2, 
                 c("RATING", "`BOX OFFICE`"), 
                 linkage_method = "ward.D", ks = 1:6) + 
    scale_color_brewer(palette = "Dark2")

```


```{r}
agrupamento_h_2d = filmes %>% 
    mutate(`BOX OFFICE` = log10(`BOX OFFICE`)) %>%
    mutate_at(vars(RATING, `BOX OFFICE`), funs(scale)) %>%
    as.data.frame() %>% 
    column_to_rownames("TITLE") %>%
    select(RATING, `BOX OFFICE`) %>%
    dist(method = "euclidean") %>% 
    hclust(method = "ward.D")

distancias = filmes %>% 
    column_to_rownames("TITLE") %>%
    select(RATING, `BOX OFFICE`) %>% 
    mutate(`BOX OFFICE` = log10(`BOX OFFICE`)) %>% 
    mutate_all(funs(scale)) %>% 
    dist(method = "euclidean")

plot(silhouette(cutree(agrupamento_h_2d, k = 4), distancias))

```



## Mais variáveis 

E se tivéssemos mais de duas variáveis?


```{r}
filmes2 = filmes %>% 
    mutate(TITLE_LENGTH = nchar(TITLE))

glimpse(filmes2)

dists = filmes2 %>% 
    as.data.frame() %>% 
    mutate(`BOX OFFICE` = log10(`BOX OFFICE`)) %>% 
    mutate_at(vars(RATING, 
                   `BOX OFFICE`, 
                   TITLE_LENGTH, 
                   YEAR), 
              funs(scale)) %>% 
    column_to_rownames("TITLE") %>%
    select(RATING, `BOX OFFICE`, TITLE_LENGTH, YEAR) %>%
    dist(method = "euclidean")

agrupamento_h_md = dists %>% 
    hclust(method = "ward.D")

ggdendrogram(agrupamento_h_md, rotate = T)
```

```{r}
tibble(alturas_dendrograma = agrupamento_h_md$height) %>% 
    mutate(k = 1:n()) %>% 
    ggplot(aes(x = k, y = alturas_dendrograma)) + 
    geom_line(colour = "grey") + 
    geom_point() + 
    labs(x = "Junções feitas (34 - clusters)", 
         y = "Dissimilaridade na junção", 
         title = "Dissimilaridade em cada aglomeração")
```

```{r}
cores = RColorBrewer::brewer.pal(4, "Set3")
plot(cluster::silhouette(cutree(agrupamento_h_md, k = 4), dists), col = cores, border = NA)
```

```{r}
filmes2_agrupados = filmes2 %>%
    select(-i) %>% 
    mutate(grupo = agrupamento_h_md %>% cutree(4) %>%  as.character())

filmes2_long = filmes2_agrupados %>% 
    mutate_at(vars(`BOX OFFICE`), log10) %>% 
    mutate_at(vars(`BOX OFFICE`, YEAR, RATING, TITLE_LENGTH), scale) %>% 
    gather(key = "variavel", value = "valor", -TITLE, -grupo, -CREDIT) 

filmes2_long %>% 
    ggplot(aes(x = reorder(variavel, valor), y = valor, group = grupo, colour = grupo)) +
    geom_point(alpha = .4, size = 2, position = position_dodge(width = .5)) + 
    labs(x = "", y = "z-score") + 
    scale_color_brewer(palette = "Set1")

filmes2_long %>% 
    ggplot(aes(x = reorder(variavel, valor), y = valor, group = variavel, colour = variavel)) +
    geom_point(alpha = .4, size = 2, position = position_dodge(width = .5)) + 
    labs(x = "", y = "z-score") + 
    facet_grid(reorder(grupo, valor, median) ~ . ) + 
    coord_flip() + 
    scale_color_brewer(palette = "Dark2")
```


```{r}
library(plotly)
p <- filmes2_agrupados %>%
    plot_ly(type = 'parcoords',
            line = list(color = ~ grupo),
            dimensions = list(
                list(range = c(1, 4), label = "grupo", values = ~grupo),
                list(range = c(0, 100),
                     label = 'Avaliação', values = ~RATING),
                list(range = c(0, 3),
                     label = 'Bilheteria (log10)', values = ~log10(`BOX OFFICE`)),
                list(range = c(0, 40),
                     label = 'Comprimento título', values = ~TITLE_LENGTH),
                list(range = c(1980, 2020),
                     label = 'Ano', values = ~YEAR)
            )
    )
p

```


