---
title: "Tipos de filmes"
author: "Nazareno"
date: "16/04/2017"
output: 
    
    html_notebook:
        theme: cerulean
editor_options: 
  chunk_output_type: inline
---

```{r setup, include=FALSE}
knitr::opts_chunk$set(echo = TRUE)
```

```{r load_code}
library(tidyverse, warn.conflicts = F)
library(rvest)
library(plotly)
library(cluster)
library(ggdendro)
theme_set(theme_light())
source("plota_solucoes_hclust.R")
```

# Tipos de filme de Scarlett Johansson

Usaremos dados do [Rotten Tomatoes](https://www.rottentomatoes.com) sobre os filmes de Scarlett Johansson. 

O código abaixo lê a tabela no html da página do rottentomatoes.com, extrai, limpa e organiza os dados em um tibble (que é um subtipo de data.frame).

```{r}
from_page <- read_html("https://www.rottentomatoes.com/celebrity/scarlett_johansson/") %>% 
    html_node("#filmographyTbl") %>% # A sintaxe da expressão é de um seletor à lá JQuery: https://rdrr.io/cran/rvest/man/html_nodes.html 
    html_table(fill=TRUE) %>% # Faz parse
    as.tibble()

filmes = from_page %>% 
    filter(RATING != "No Score Yet", 
           `BOX OFFICE` != "—", 
           CREDIT != "Executive Producer") %>%
    mutate(RATING = as.numeric(gsub("%", "", RATING)), 
           `BOX OFFICE` = as.numeric(gsub("[$|M]", "", `BOX OFFICE`))) %>% 
    filter(`BOX OFFICE` >= 1) # Tem dois filmes que não parecem ter sido lançados no mundo todo
```

Se estiver sem conexão, use esse csv.

```{r}
filmes = read_csv("dados/filmes-scarlett-johanssson.csv")
```


## A intuição

Uma forma de descrever estrutura nos dados é percebendo grupos de observações mais semelhantes entre si que com o restante dos dados. Agrupamentos. 

Por exemplo, observando as avaliações dos filmes:

```{r}
filmes %>% 
    ggplot(aes(x = "Filmes", y = RATING)) + 
    geom_jitter(width = .01, height = 0, size = 2, alpha = .6)

filmes %>% 
    ggplot(aes(x = RATING)) + 
    geom_histogram(bins = 16) + 
    geom_rug()
```

Já considerando o ano de lançamento, não há uma estrutura clara de grupos. 

```{r}
filmes %>% 
    ggplot(aes(x = "Filmes", y = YEAR)) + 
    geom_jitter(width = .02, height = 0, size = 2, alpha = .6) 

filmes %>% 
    ggplot(aes(x = `YEAR`)) + 
    geom_histogram(bins = 17) + 
    geom_rug()
```

Podemos gerar dados sintéticos que tenham tendência de grupos, também.

```{r}
tibble(a = c(rnorm(100, mean = 10, sd = 10), 
             rnorm(40, mean = 80, sd = 15))) %>% 
    ggplot(aes(x = "teste", y = a)) + 
    geom_jitter(width = .02, height = 0, size = 2, alpha = .6) 

```

Para a renda do filme, observar uma escala linear ou logarítmica levam a conclusões diferentes. 

```{r}
filmes %>% 
    ggplot(aes(x = "Filmes", y = `BOX OFFICE`)) + 
    geom_jitter(width = .02, height = 0, size = 2, alpha = .6)  
    
filmes %>% 
    ggplot(aes(x = "Filmes", y = `BOX OFFICE`)) + 
    geom_jitter(width = .02, height = 0, size = 2, alpha = .6) + 
    scale_y_log10()

filmes %>% 
    ggplot(aes(x = `BOX OFFICE`)) + 
    geom_histogram(bins = 20) + 
    geom_rug()

filmes %>% 
    ggplot(aes(x = `BOX OFFICE`)) + 
    geom_histogram(bins = 20) + 
    scale_x_log10() + 
    geom_rug()

```

## Agrupamento 

Para produzir uma solução de agrupamento precisamos de: 

* Definição de proximidade/distância entre pontos
* Definição de proximidade/distância entre grupos ou grupos e pontos
* Processo de agrupamento 
* Decidir quantos grupos existem

Depois vem o principal: **avaliar e interpretar** a solução. _Agrupamento sempre dá um resultado. Nem sempre é útil_. 

## Com uma dimensão

Há duas maneiras principais de agrupar: aglomerativa ou baseada em partição. Vamos explorar primeiro a **hierárquica aglomerativa**.

```{r}
distancias.long = filmes %>% 
    select(RATING) %>%
    dist(method = "euclidean") %>% 
    as.matrix %>% 
    reshape2::melt(varnames = c("row", "col"))

distancias.long %>% 
    ggplot(aes(x = row, y = col, fill = value)) + 
    geom_tile()

# distancias = filmes %>% 
#     select(RATING) %>%
#     dist(method = "euclidean") %>% 
#     as.matrix %>% 
#     heatmap()
```



```{r}
row.names(filmes) = NULL
agrupamento_h = filmes %>% 
    column_to_rownames("TITLE") %>% # hclust precisa dos rótulos em nomes de linha (ruim)
    select(RATING) %>%
    dist(method = "euclidian") %>% 
    hclust(method = "ward.D")

ggdendrogram(agrupamento_h, rotate = T, size = 2) 

ggdendrogram(agrupamento_h, rotate = T, size = 2) + 
    geom_hline(yintercept = 45, colour = "red")
```

Cada junção é um passo do algoritmo. A altura na dendrograma em cada passo significa a dissimilaridade entre os pontos ou grupos juntados naquele passo. 

Na medida que vamos aglomerando, as dissimilaridades nas junções tendem a ir aumentando caso haja estrutura de grupos.

```{r}
data.frame(k = 1:NROW(agrupamento_h$height), 
           height = agrupamento_h$height) %>% 
    ggplot(aes(x = k, y = height)) + 
    geom_line(colour = "grey") + 
    geom_point() + 
    labs(x = "Junções feitas (34 - clusters)", y = "Dissimilaridade na junção")

```

Vejamos as soluções com diferentes números de grupos.

```{r}
solucoes = tibble(k = 1:9)

atribuicoes = solucoes %>% 
    group_by(k) %>% 
    do(cbind(filmes, 
             grupo = as.character(cutree(agrupamento_h, .$k)))) 

atribuicoes %>% 
    ggplot(aes(x = "Filmes", y = RATING, colour = grupo)) + 
    geom_jitter(width = .02, height = 0, size = 2, alpha = .6) + 
    facet_wrap(~ paste(k, " grupos"))

```

`stats::heatmap()` é uma função que visualiza distâncias entre pontos organizando linhas e colunas via `hclust`:

```{r}
filmes %>% 
    select(RATING) %>%
    dist(method = "euclidean") %>%
    as.matrix %>%
    heatmap()
```

### Variando o método de linkage

```{r}
plota_hclusts_1d(filmes, "RATING", 
                 linkage_method = "centroid", # single, complete, average, centroid, median, ...
                 ks = 1:6)
names(iris)
```

### Com outras variáveis

Agrupamento sempre dá um resultado. Mesmo quando ele não é útil:

```{r}
plota_hclusts_1d(filmes, "YEAR", linkage_method = "centroid", ks = 1:6)
```

Compare as soluções usando a escala linear da variável e a transformada em log:

```{r}
plota_hclusts_1d(filmes, "`BOX OFFICE`", linkage_method = "centroid", ks = 1:6)

filmes %>% mutate(`BOX OFFICE` = log(`BOX OFFICE`)) %>% 
    plota_hclusts_1d("`BOX OFFICE`", linkage_method = "centroid", ks = 1:6) + 
    scale_y_log10()
```

## Silhouetas

Dada a distância média de um ponto para os demais do seu cluster $a(i)$ e a distância média do ponto para todos os demais do cluster mais próximo $b(i)$, a largura da silhoueta de $i$ é : 

\[
s(i) := ( b(i) - a(i) ) / max( a(i), b(i) )
\]

Repare como 1 significa uma boa atribuição para $i$, 0 significa indefinição e $-1$ significa que há outro cluster onde $i$ estaria melhor alocado.

```{r}
distancias = filmes %>% 
    select(RATING) %>%
    dist(method = "euclidean")

agrupamento_hs = filmes %>% 
    column_to_rownames("TITLE") %>%
    select(RATING) %>%
    dist(method = "euclidean") %>% 
    hclust(method = "complete")


plot(silhouette(cutree(agrupamento_hs, k = 4), distancias))
plot(silhouette(cutree(agrupamento_hs, k = 2), distancias))
```

## Duas dimensões

```{r}
p = filmes %>% 
    ggplot(aes(x = RATING, y = `BOX OFFICE`, label = TITLE)) + 
    geom_point() 
p
#ggplotly(p)
```


```{r}
agrupamento_h_2d = filmes %>% 
    column_to_rownames("TITLE") %>%
    select(RATING, `BOX OFFICE`) %>%
    dist(method = "euclidean") %>% 
    hclust(method = "centroid")

ggdendrogram(agrupamento_h_2d, rotate = TRUE)

data.frame(k = NROW(agrupamento_h_2d$height):1, 
           height = agrupamento_h_2d$height) %>% 
    ggplot(aes(x = k, y = height)) + 
    geom_line(colour = "grey") + 
    geom_point() + 
    labs(x = "Número de clusters produzido", y = "Dissimilaridade na junção")

```

Como sempre, o algoritmo encontra grupos. No caso, parecem até bem separados. Vamos visualizá-los:

```{r}
plota_hclusts_2d(agrupamento_h_2d, 
                 filmes, 
                 c("RATING", "`BOX OFFICE`"), 
                 linkage_method = "centroid", ks = 1:6)
```

O agrupamento está acontecendo todo em função de BOX OFFICE, apenas. Como as escalas são diferentes, BOX OFFICE domina qualquer cálculo de distância euclidiana. 

Solução: standardize (aka scale).

```{r}
agrupamento_h_2d = filmes %>% 
    column_to_rownames("TITLE") %>%
    select(RATING, `BOX OFFICE`) %>% 
    mutate(`BOX OFFICE` = log10(`BOX OFFICE`)) %>% 
    mutate_all(funs(scale)) %>% 
    dist(method = "euclidean") %>% 
    hclust(method = "centroid")

ggdendrogram(agrupamento_h_2d, rotate = TRUE)

filmes2 = filmes %>% mutate(`BOX OFFICE` = log10(`BOX OFFICE`))
plota_hclusts_2d(agrupamento_h_2d, 
                 filmes2, 
                 c("RATING", "`BOX OFFICE`"), 
                 linkage_method = "ward.D", ks = 1:6) + scale_y_log10()
```

```{r}
distancias = filmes %>% 
    column_to_rownames("TITLE") %>%
    select(RATING, `BOX OFFICE`) %>% 
    mutate(`BOX OFFICE` = log10(`BOX OFFICE`)) %>% 
    mutate_all(funs(scale)) %>% 
    dist(method = "euclidean")

plot(silhouette(cutree(agrupamento_h_2d, k = 4), distancias))

```


## Mais variáveis

E se tivéssemos mais de duas variáveis?


```{r}
filmes2 = agrupamento_h_md = filmes %>% 
    mutate(TITLE_LENGTH = nchar(TITLE)) 

dists = filmes2 %>% 
    column_to_rownames("TITLE") %>%
    mutate(`BOX OFFICE` = log10(`BOX OFFICE`)) %>% 
    select(RATING, `BOX OFFICE`, TITLE_LENGTH, YEAR) %>%
    mutate_all(funs(scale)) %>% 
    dist(method = "euclidean")

agrupamento_h_md = dists %>% 
    hclust(method = "ward.D")

ggdendrogram(agrupamento_h_md, rotate = T)
cores = RColorBrewer::brewer.pal(4, "Set3")
plot(cluster::silhouette(cutree(agrupamento_h_md, k = 4), dists), col = cores, border = NA)
```

```{r}
atribuicoes = tibble(k = 1:5) %>% 
    group_by(k) %>% 
    do(cbind(filmes2, 
             grupo = as.character(cutree(agrupamento_h_md, .$k)))) 

atribuicoes_long = atribuicoes %>% 
    mutate(`BOX OFFICE` = scale(log10(`BOX OFFICE`)), 
           YEAR = scale(YEAR), 
           RATING = scale(RATING), 
           TITLE_LENGTH = scale(TITLE_LENGTH)) %>% 
    gather(key = "variavel", value = "valor", -TITLE, -k, -grupo, -CREDIT) 

atribuicoes_long %>% 
    ggplot(aes(x = variavel, y = valor, group = grupo, colour = grupo)) + 
    geom_point(alpha = .4, position = position_dodge(width = .5)) + 
    facet_wrap(~ paste(k, " grupos")) + 
    labs(x = "", y = "z-score")

atribuicoes_long %>% 
    filter(k == 4) %>%
    ggplot(aes(x = variavel, 
               y = valor, 
               colour = grupo)) + 
    geom_boxplot() + 
    geom_point(alpha = .4, position = position_jitter(width = .1)) + 
    facet_wrap(~ grupo) + 
    labs(x = "", y = "z-score")

atribuicoes_long %>% 
    filter(k == 4) %>%
    ggplot(aes(x = variavel, y = valor, group = TITLE, colour = grupo)) + 
    geom_point(alpha = .3, size = .5) + 
    geom_line(alpha = .7) + 
    facet_wrap(~ paste("Grupo ", grupo)) + 
    labs(x = "", y = "z-score")
```

