---
title: "Kmeans e mais exemplos"
author: "Nazareno Andrade"
date: "30 de março de 2016"
output: 
    html_notebook
editor_options: 
  chunk_output_type: inline
---

```{r, message=FALSE}
require(GGally, quietly = TRUE)
require(reshape2, quietly = TRUE)
require(tidyverse, quietly = TRUE, warn.conflicts = FALSE)
library(ggfortify)
library(cluster)
library(ggdendro)
library(broom)

theme_set(theme_bw())
source("github-lib.R")
```

```{r}
dw <- load_github_wide()
summary(dw)

dw %>% 
    select(-repository_language) %>% 
    ggpairs()

# XML e Bluespec têm mais de 50 pushes / repositório e 
# outras linguagens têm também números estranhos. Filtraremos.
dw2 <- dw %>% 
  filter(PushEvent < 50, IssuesEvent < 50, ForkEvent < 18)
```

As variáveis são bastante assimétricas e concentradas em pequenos valores. Transformá-las para log ajuda na visualização.

```{r}
# Escala de log 
# dw2 <- dw %>% 
#     mutate_each(funs(log), 2:5)

dw2 %>% 
    select(-repository_language) %>% 
    ggpairs()

summary(select(dw2, -repository_language))

dw2.scaled = dw2 %>% 
  mutate_each(funs(as.vector(scale(.))), 2:5)
summary(dw2.scaled)

dw2.scaled %>% 
    select(-repository_language) %>% 
    ggpairs()

```


```{r}
dists = dw2.scaled %>% 
    as.data.frame() %>% 
    column_to_rownames("repository_language") %>% 
    dist(method = "euclidean")
hc = hclust(dists, method = "ward.D")

plot(hc, cex = .6)
plot(hc, hang = -1)

n_clusters = 3
rect.hclust(hc, k=n_clusters)

dw2 <- dw2 %>% 
    mutate(cluster = hc %>% 
               cutree(k = n_clusters) %>% 
               as.character())

dw2.scaled <- dw2.scaled %>% 
    mutate(cluster = hc %>% 
               cutree(k = n_clusters) %>% 
               as.character())

dw2.long = melt(dw2.scaled, id.vars = c("repository_language", "cluster"))

hc %>% 
    cutree(k = n_clusters) %>% 
    silhouette(dists) %>% 
    plot(col = RColorBrewer::brewer.pal(n_clusters, "Set2"))

dw2.long %>% 
    ggplot(aes(x = variable, y = value, group = repository_language, colour = cluster)) + 
    geom_line(alpha = 0.4) + 
    facet_wrap(~ cluster) 

```

```{r}
library(plotly)
p <- dw2 %>%
    plot_ly(type = 'parcoords',
            line = list(color = ~cluster),
            dimensions = list(
                #list(range = c(1, 4), label = "cluster", values = ~cluster),
                list(range = c(0, 4),
                     label = 'Forks/repo', values = ~ForkEvent),
                list(range = c(0, 4),
                     constraintrange = c(5,6),
                     label = 'Issues/repo', values = ~IssuesEvent),
                list(range = c(0, 4),
                     label = 'Pushes/repo', values = ~PushEvent),
                list(range = c(0, 4),
                     label = 'Watches/repo', values = ~WatchEvent)
            )
    )
p
```


## k-means

```{r}
dw2.scaled = dw2.scaled %>% 
    select(-cluster) # Remove o cluster adicionado antes lá em cima via hclust

# O agrupamento de fato:
km = dw2.scaled %>% 
    select(-repository_language) %>% 
    kmeans(centers = n_clusters, nstart = 20)

# O df em formato longo, para visualização 
dw2.scaled.km.long = km %>% 
    augment(dw2.scaled) %>% # Adiciona o resultado de km 
                            # aos dados originais dw2.scaled em 
                            # uma variável chamada .cluster
    gather(key = "variável", 
           value = "valor", 
           -repository_language, -.cluster) # = move para long todas as 
                                            # variávies menos repository_language 
                                            # e .cluster

dw2.scaled.km.long %>% 
    ggplot(aes(x = `variável`, y = valor, group = repository_language, colour = .cluster)) + 
    #geom_point(alpha = 0.2) + 
    geom_line(alpha = .5) + 
    facet_wrap(~ .cluster) 

autoplot(km, data = dw2.scaled, label = TRUE)

dists = dw2.scaled %>% 
    select(-repository_language) %>% 
    dist() # só para plotar silhouetas depois
plot(silhouette(km$cluster, dists), col = RColorBrewer::brewer.pal(n_clusters, "Set2"))

table(km$cluster)
```

```{r}
#summary(dw2.scaled)
p <- km %>% 
    augment(dw2.scaled) %>%
    plot_ly(type = 'parcoords',
            line = list(color = ~.cluster, 
                        showScale = TRUE),
            dimensions = list(
                #list(range = c(1, 4), label = "cluster", values = ~cluster),
                list(range = c(-3, 3),
                     label = 'Forks/repo', values = ~ForkEvent),
                list(range = c(-3, 3),
                     label = 'Issues/repo', values = ~IssuesEvent),
                list(range = c(-6, 3),
                     label = 'Pushes/repo', values = ~PushEvent),
                list(range = c(-2, 3),
                     label = 'Watches/repo', values = ~WatchEvent)
            )
    )
p

```

## Qual seria um bom valor de k? 

Há duas medidas populares, a GAP statistic, e between/total sum of squares. A segunda é mais comum, e menos robusta. A primeira é mais robusta, mas precisa de mais dados para isso. 

### GAP statistic

A GAP compara a solução do agrupamento com cada k com a solução em um dataset onde não há estrutura de grupos. 

```{r}
plot_clusgap = function(clusgap, title="Gap Statistic calculation results"){
    require("ggplot2")
    gstab = data.frame(clusgap$Tab, k=1:nrow(clusgap$Tab))
    p = ggplot(gstab, aes(k, gap)) + geom_line() + geom_point(size=5)
    p = p + geom_errorbar(aes(ymax=gap+SE.sim, ymin=gap-SE.sim), width = .2)
    p = p + ggtitle(title)
    return(p)
}

gaps <- dw2.scaled %>% 
    select(-repository_language) %>% 
    clusGap(FUN = kmeans, nstart = 20, K.max = 8, B = 200)
plot_clusgap(gaps)


```


A estrutura de grupos e número de grupos adequado é mais clara no exemplo de filmes:

```{r}
filmes = read_csv(here::here("dados/filmes-scarlett-johanssson.csv"))
gaps <- filmes %>% 
    select(`BOX OFFICE`, RATING) %>% 
    mutate(RATING = log10(RATING)) %>% 
    mutate_all(scale) %>% 
    clusGap(FUN = kmeans, nstart = 20, K.max = 8)
plot_clusgap(gaps)
```

### Between/totss

Uma medida comumente usada no kmeans é _comparar a distância (quadrática) entre o centro dos clusters e o centro dos dados com a distância (quadrática) entre os pontos todos nos dados e o centro dos dados_. 

Quebrando essa ideia para ficar mais fácil de entender: 

Primeiro, o _centro dos dados_ é um ponto imaginário na média de todas as variáveis. É um ponto que está no meio dos dados. Em uma situação onde cada ponto é um grupo (e os grupos são os mais coesos possíveis), a soma das distâncias dos grupos para o centro dos dados é igual à soma da distância dos pontos para o centro dos dados. Generalizando: se houver estrutura de grupos e ela estiver capturada pelo agrupamento, o somatório da distância do centro de cada grupo para o centro geral dos dados será um valor alto.

Para medir para quais valores de `k` isso acontece, calculamos a _distância do centro de cada cluster para o centro dos dados_ e multiplicamos pelo número de pontos nesse cluster. Somando esse valor para todos os clusters, temos `betweenss` abaixo. 

Se esse valor for próximo do somatório total das distâncias dos pontos para o centro dos dados (`totss`), os pontos estão próximos do centro de seu cluster. Essa proporção pode ser usada para definir um bom valor de `k`. Quando ela para de crescer, para de valer à pena aumentar `k`.

```{r}
set.seed(123)
explorando_k = tibble(k = 1:15) %>% 
    group_by(k) %>% 
    do(
        kmeans(select(dw2.scaled, -repository_language), 
               centers = .$k, 
               nstart = 20) %>% glance()
    )

explorando_k %>% 
    ggplot(aes(x = k, y = betweenss / totss)) + 
    geom_line() + 
    geom_point()
```


--------------------


## K-means

```{r}
filmes = readr::read_csv("dados/filmes-scarlett-johanssson.csv")

filmes_t = filmes %>% 
    select(-CREDIT) %>% 
    mutate(`BOX OFFICE` = log10(`BOX OFFICE`)) %>% 
    mutate_each(funs(as.vector(scale(.))), `BOX OFFICE`, RATING)

atribuicoes = tibble(k = 1:6) %>% 
    group_by(k) %>% 
    do(kmeans(select(filmes_t, RATING, `BOX OFFICE`), 
              centers = .$k, 
              nstart = 10) %>% augment(filmes)) # alterne entre filmes e filmes_t no augment  

atribuicoes_long = atribuicoes %>% 
    gather(key = "variavel", value = "valor", -TITLE, -k, -.cluster, -CREDIT) 

atribuicoes %>%
    ggplot(aes(x = RATING, y = `BOX.OFFICE`, label = TITLE, colour = .cluster)) + 
    geom_point() + 
    #geom_text() + 
    facet_wrap(~ k) + scale_y_log10()

# A silhoueta
dists = select(filmes_t, RATING, `BOX OFFICE`) %>% dist()
km = kmeans(select(filmes_t, RATING, `BOX OFFICE`), 
            centers = 4, 
            nstart = 10) 

silhouette(km$cluster, dists) %>% 
    plot(col = RColorBrewer::brewer.pal(4, "Set2"))
```

```{r}
set.seed(123)
explorando_k = tibble(k = 1:15) %>% 
    group_by(k) %>% 
    do(
        kmeans(select(filmes_t, -TITLE), 
               centers = .$k, 
               nstart = 20) %>% glance()
    )

explorando_k %>% 
    ggplot(aes(x = k, y = betweenss / totss)) + 
    geom_line() + 
    geom_point()

```


## Hierárquico

```{r}
dists = dist(rs, method = "euclidean")
hc = hclust(dists, method = "ward.D")

plot(hc, hang = -1, cex = 0.8)

rect.hclust(hc, k=4)

rs$cluster = factor(cutree(hc, k=4))

ggplot(rs, aes(x = x, y = y, colour = cluster)) + 
  geom_point(size = 3) 

rs$cluster = factor(cutree(hc, k=8))
ggplot(rs, aes(x = x, y = y, colour = cluster, label = cluster)) + 
  geom_point(size = 2) + 
  geom_text(hjust = -.1, vjust = 1) + 
  xlim(0, 150)

plot(silhouette(cutree(hc, k = 4), dists))
plot(silhouette(cutree(hc, k = 6), dists))

#heatmap(as.matrix(dw2[,1:4]), Colv=F, scale='none')
#hc.data <- dendro_data(hc)
#ggdendrogram(hc.data, rotate = TRUE) + 
  #labs(title = "Agrupamento de Rustini")
```

```{r}
km <- kmeans(rs, centers=4, nstart=10)
km

autoplot(km, data = rs)

autoplot(km, data = rs, frame = TRUE)

```

