---
title: "Redução de dimensionalidade"
author: "Nazareno Andrade"
date: "maio de 2017"
output:
  html_notebook: default
editor_options:
  chunk_output_type: inline
---

```{r, message=FALSE, warning=FALSE}
library(tidyverse) # ggplot2, tidyr, dplyr, etc
library(broom) # facilita lidar com modelos e trata o resultado do kmeans como modelo
library(ggfortify, quietly = TRUE) # plots para modelos
# http://rpubs.com/sinhrks/basics
require(GGally, quietly = TRUE)
library(knitr, quietly = TRUE)
library(cluster)

theme_set(theme_bw())
source("github-lib.R")
```

# Intro e filmes

Tal como vínhamos fazendo antes:

```{r}
library(ggplot2movies)
glimpse(movies)

filmes = movies %>% 
    filter(year >= 1970, 
           length >= 90, length <= 180, 
           Action == 1, 
           budget > 1e5) %>% 
    mutate(age = (2017 - year), 
           title = paste0(title, " (", year, ")"), 
           love = r10/(r10 + r1)) %>%
    select(title, age, budget, love, votes) %>%
    filter(complete.cases(.)) # complete.cases recebe um df, e não vetores como entrada
```

Descritivo express: 

```{r}
filmes %>% 
    mutate(budget = budget / 1e6) %>% 
    gather(key = "variavel", value = "valor", -title) %>% 
    ggplot(aes(x = valor)) + 
    geom_histogram(fill = "white", color = "black", bins = 20) + 
    facet_grid(. ~ variavel, scales = "free_x")

filmes %>% 
    select(-title) %>% 
    ggpairs(size = .5, 
            lower = list(continuous = wrap("points", size = .5, alpha = 0.3)))
```

```{r}
filmes_transformado = filmes %>%
    #select(-title) %>% 
    mutate(budget = log10(budget), 
           votes = log10(votes)) %>% 
    mutate_at(vars(age:votes), funs(as.numeric(scale(.))))

filmes_transformado %>% 
    gather(key = "variavel", value = "valor", -title) %>% 
    ggplot(aes(x = valor)) + 
    geom_histogram(fill = "lightyellow", color = "black", bins = 20) + 
    facet_grid(. ~ variavel, scales = "free_x")
```

Agrupando com kmeans

```{r}
set.seed(123)
explorando_k = tibble(k = 1:15) %>% 
    group_by(k) %>% 
    do(
        kmeans(select(filmes_transformado, -title), 
               centers = .$k, 
               nstart = 20) %>% glance()
    )

explorando_k %>% 
    ggplot(aes(x = k, y = tot.withinss)) + 
    geom_line() + 
    geom_point()
```

Usaremos k = 6

```{r}
filmes_km = filmes_transformado %>% 
    select(-title) %>% 
    kmeans(centers = 6, nstart = 20)

filmes_transformado_agrupado = filmes_km %>% 
    augment(filmes_transformado)
```

Visualizando com coordenadas paralelas

```{r}
filmes_km %>% 
    augment(filmes_transformado) %>% 
    gather(key = "variável", value = "valor", -title, -.cluster) %>% 
    ggplot(aes(x = `variável`, y = valor, group = title, colour = .cluster)) + 
    geom_line(alpha = .2) + 
    facet_wrap(~ .cluster) 

```

## Visualizando 4d em 2d com PCA

Não deixe de dar uma olhada [nessa explicação visual sobre PCA](http://setosa.io/ev/principal-component-analysis/). 

Encontrando os componentes:

```{r}
filmes_pca = filmes_transformado %>% 
    column_to_rownames("title") %>% 
    prcomp(scale = FALSE) 
```

Os componentes e sua relação com as variáveis originais

```{r}
print(as.data.frame(filmes_pca$rotation))
```

Usando o pacote `broom` para acessar os resultados de `prcomp` via data frames (em lugar de listas com atributos que você nem sempre sabe quais são).

A mesma coisa que a matriz acima, mas em formato long:

```{r}
tidy(filmes_pca, "variables")
```

Analisando quanta variância cada PC captura:

```{r}
tidy(filmes_pca, "pcs")

tidy(filmes_pca, "pcs") %>% 
    ggplot(aes(x = PC, y = cumulative, label = cumulative)) + 
    geom_line() + 
    geom_point() + 
    geom_text(vjust = 1, hjust = -.1)
```

O valor dos PCs para cada ponto dos dados originais.

```{r}
tidy(filmes_pca, "samples") %>% 
    head()
```

Como sempre, visualizar é necessário.

```{r}
# augment é uma mão na roda para combinar modelo com dados que você já tem
au <- augment(filmes_pca, data = filmes_transformado_agrupado)
glimpse(au)

au %>% 
    ggplot(aes(.fittedPC1, .fittedPC2)) +
    geom_point(size = .7, alpha = .5)
```

Tentando ver a estrutura de grupos. 

```{r}
au %>% 
    ggplot(aes(.fittedPC1, .fittedPC2, color = .cluster)) +
    geom_point(size = .8, alpha = .7)
```

Para entender, sempre é uma boa ver exemplos

```{r}
set.seed(122)
sample_n(au, 50) %>% # plotando 50 filmes aleatórios
    ggplot(aes(.fittedPC1, .fittedPC2, color = .cluster)) +
    geom_point(size = .2) +
    geom_text(aes(label = title), vjust = 1, hjust = 0, size = 3)
```

Como nossos labels são grandes, interação ajuda

```{r}
# No meu RStudio, o gráfico não aparece interativo quando rodo dentro do notebook, 
# mas aparece se rodo no console ou quando faço knit html.
library(highcharter)
p = au %>% 
    hchart("scatter", hcaes(x = .fittedPC1, y = .fittedPC2, group = .cluster)) %>%
    hc_tooltip(pointFormat = "<b>{point.title}</b><br>
             $$$: {point.budget:,.2f}<br>
             votes: {point.votes:,.2f}<br>
             love: {point.love:,.2f}<br>
             age: {point.age:,.2f}")
p
```


O biplot ajuda muito também. Existe um do R base (`stats`) e um do GGfortify que é mais tunável:

```{r}
biplot(filmes_pca, scale = 0)
# autoplot(filmes_pca, label = F, label.size = 3, shape = T)
autoplot(filmes_pca, label = F, label.size = 3, shape = T, 
         colour = filmes_km$cluster,
         loadings = TRUE, loadings.colour = 'darkorange',
         loadings.label = TRUE, 
         loadings.label.size = 3)

```

# Github data

```{r}
dw <- load_github_wide()
#write.csv(dw, "github-20141.csv", row.names = FALSE)
summary(dw)

dw <- dw %>% 
  filter(PushEvent < 50, IssuesEvent < 50, ForkEvent < 18)

ggpairs(select(dw, -repository_language))
```

As variáveis são bastante assimétricas e concentradas em pequenos valores. Transformá-las para log ajuda na visualização.

```{r}
# Escala de log 
dw2 <- log(dw[,2:5])
dw2$repository_language <- dw$repository_language
ggpairs(select(dw2, -repository_language))
```

----

## PCA

```{r}
row.names(dw2) = dw2$repository_language
# scale()
pr.out = prcomp(select(dw2, -repository_language), scale = TRUE) 

kable(pr.out$rotation)
biplot(pr.out, scale = 0)

autoplot(pr.out, label = TRUE, label.size = 3, shape = FALSE)

autoplot(pr.out, label = TRUE, label.size = 3, shape = FALSE, 
         loadings = TRUE, loadings.colour = 'blue',
         loadings.label = TRUE, loadings.label.size = 3)

# Porcentagem da variância explicada: 
plot_pve <- function(prout){
  pr.var <- pr.out$sdev^2
  pve <- pr.var / sum(pr.var)
  df = data.frame(x = 1:NROW(pve), y = cumsum(pve))
  ggplot(df, aes(x = x, y = y)) + 
    geom_point(size = 3) + 
    geom_line() + 
    labs(x='Principal Component', y = 'Cumulative Proportion of Variance Explained')
}

plot_pve(pr.out)
```


-----

# Prisões nos EUA

```{r}
glimpse(USArrests)
row.names(USArrests)

pr.out <- prcomp(USArrests, scale=TRUE)

autoplot(pr.out, label = TRUE)

autoplot(pr.out, label = TRUE, label.size = 3, shape = FALSE, 
         loadings = TRUE, loadings.colour = 'blue',
         loadings.label = TRUE, loadings.label.size = 3)


plot_pve(pr.out)
```


----
## Iris

```{r}
names(iris)
glimpse(iris)

ggpairs(select(iris, -Species))

pr.out <- prcomp(select(iris, -Species), scale=TRUE)

plot_pve(pr.out)

autoplot(pr.out, data = iris, colour = 'Species', size = 3,  
         loadings = TRUE, loadings.colour = 'blue',
         loadings.label = TRUE, loadings.label.size = 3)

```

```{r}
require(Rtsne)
iris2 = iris %>% 
    filter(!duplicated(iris)) %>% 
    mutate_at(vars(-Species), funs(scale)) 

tsne.out = Rtsne(select(iris2, -Species), 
                 verbose = FALSE, 
                 perplexity = 20) # as vezes é uma boa brincar com esse parâmetro

df = as.data.frame(tsne.out$Y)
df$Species = iris2$Species

ggplot(df, aes(x = V1, y = V2, label = Species, color = Species)) + 
  geom_point(alpha = 0.8, size = 3) 

ggplot(df, aes(x = V1, y = V2, label = Species)) + 
  geom_point(aes(color = Species), alpha = 0.2, size = 3) 

```
