---
title: "Dados dos alunos de Ad1"
author: "Nazareno"
output:
  html_notebook:
    theme: readable
    toc: true
    toc_float: true
    fig_width: 5
    fig_height: 4
editor_options: 
  chunk_output_type: inline
---

```{r}
library(tidyverse, warn.conflicts = FALSE)
theme_set(theme_bw()) # Eu prefiro o theme_bw() mas você pode explorar outros
```

# Uma vista em alguns dados dos alunos de AD1

Carregando os dados. 
(Existe também o Import Dataset na aba Environment do RStudio)

```{r}
alunos_tudo = read_csv("../dados/alunos-ad1.csv")
# você pode especificar os tipos das colunas, por exemplo: 
alunos_tudo = read_csv("../dados/alunos-ad1.csv", 
                       col_types = "ccciiiiiiicc??c")

glimpse(alunos_tudo)
# interativo, você pode fazer: 
# alunos_tudo %>% View()
# que é o mesmo que View(alunos)
```

Os nomes de variável vem do typeform e não estão ajudando. Vamos renomeá-las.

```{r}
names(alunos_tudo)

alunos = alunos_tudo %>% 
  select(sexo = `Você é...`,  # select pode escolher e/ou renomear variáveis
         repositorios = `Em quantos repositórios no github (seus ou de outras pessoas) você contribuiu nos últimos 2 anos?`, 
         linguagens = `Em quantas linguagens de programação você sabe programar?`, 
         altura = `Qual a sua altura em centímetros?`, 
         tempo_para_ufcg = `Quanto tempo você demora para se deslocar de casa à UFCG? (em minutos)`, 
         transporte = `Você geralmente vai de casa para a UFCG:`, 
         gosta_de_forms = `O quanto você gosta de formulários online? (Obrigado por ter respondido este!)`)
```

## Contando frequências

Variáveis categóricas

```{r}
ggplot(alunos) + 
  geom_bar(mapping = aes(x = linguagens))

ggplot(alunos) + 
  geom_bar(mapping = aes(x = sexo) )
```

Variáveis numéricas

```{r}
ggplot(alunos) + 
  geom_histogram(mapping = aes(x = repositorios), 
                 fill = "orange2", 
                 colour = "black") 

# bins são uma parte muito importante

```

Para variáveis contínuas, a função de densidade pode ser usada. `geom_freqpoly` também é mais legível quando temos muitos dados.

```{r}
ggplot(alunos) + 
  geom_histogram(mapping = aes(x = altura), 
                 breaks = seq(150, 190, 5), 
                 fill = "lightyellow", 
                 color = "black") 

ggplot(alunos) + 
  geom_freqpoly(mapping = aes(x = altura), 
                bins = 8) 

ggplot(alunos) + 
  geom_density(mapping = aes(x = altura)) 
```

Mais info

```{r}
ggplot(alunos, mapping = aes(x = altura)) + 
  geom_freqpoly(bins = 8) + 
  geom_rug(colour = "red")


ggplot(alunos, mapping = aes(x = altura)) + 
  geom_freqpoly(bins = 8) + 
  geom_rug(colour = "red")

```


## Duas variáveis numéricas

```{r}
ggplot(data = alunos) +
  geom_point(mapping = aes(x = linguagens, 
                           y = repositorios, 
                           colour = sexo), 
             alpha = 0.7) 

ggplot(data = alunos) +
  geom_point(mapping = aes(x = altura, 
                           y = linguagens), 
             alpha = 0.7) 

```

## Uma numérica e uma categórica

```{r}
ggplot(alunos) + 
  geom_histogram(mapping = aes(tempo.para.ufcg), 
                 binwidth = 10)

ggplot(alunos) + 
  geom_density(mapping = aes(tempo.para.ufcg))

ggplot(alunos) + 
  geom_bar(mapping = aes(transporte))

ggplot(alunos, mapping = aes(x = transporte, 
                             y = tempo.para.ufcg)) + 
  geom_violin() + 
  geom_point(position = position_jitter(width = .2), 
             alpha = .7) 

ggplot(alunos, mapping = aes(x = transporte, 
                             y = tempo.para.ufcg)) + 
  geom_boxplot() + 
  geom_point(position = position_jitter(width = .2), 
             alpha = .7) 

```

Médias: 

```{r}
medias = alunos %>% 
  group_by(transporte) %>% 
  summarise(tempo.para.ufcg = mean(tempo.para.ufcg))

ggplot(alunos, mapping = aes(x = transporte, 
                             y = tempo.para.ufcg)) + 
  geom_boxplot() + 
  geom_point(position = position_jitter(width = .2), 
             alpha = .7) + 
  geom_point(data = medias, colour = "red", size = 2) 


```

Desvio padrão

```{r}
alunos %>% 
  group_by(transporte) %>% 
  summarise(desvio = sd(tempo.para.ufcg))

```

# Uma visão geral de todas as variáveis 2 a 2 de uma vez

```{r fig.width=8, fig.height=8}
library(GGally)
ggpairs(alunos)
```

# Um outro dataset maior

Para ver a descrição desses dados: `?diamonds`.

```{r}
diamonds
ggplot(diamonds) + 
  geom_histogram(mapping = aes(x = carat))

ggplot(diamonds) + 
  geom_density(mapping = aes(x = carat))

ggplot(diamonds) + 
  geom_histogram(mapping = aes(x = carat), 
                 binwidth = .01) 

ggplot(diamonds, mapping = aes(x = cut, y = carat)) + 
  geom_boxplot()  
  #geom_point(position = position_jitter(width = .2), alpha = .02)
```


