---
title: "Algumas dicas sobre formas e medidas de correlação"
author: "Nazareno Andrade"
date: "13 de março de 2016"
output: html_notebook
---

```{r, message=FALSE, warning=FALSE}
library(tidyverse)
library(GGally)
library(reshape)
```

## Sobre forma e medida

Em análise exploratória, com frequência queremos examinar se há associação entre duas variáveis numéricas. Para descrever uma associação como essa, há pelo menos quatro características importantes: 

  1. *Formato* da associação: linear, exponencial, parabólica, linear e depois assintótica, outro formato arbitrário, etc.
  2. *Força* da associação: correlação forte, fraca, nenhuma. 
  3. *Sinal* da associação: correlação positiva ou negativa, quando é perceptível. 
  4. *Pontos extremos* fora da associação.

### Sumários x todos os pontos

Conselho importante: não há um número apenas que possa lhe responder tudo sobre a associação entre as duas variáveis. As medidas de correlação que você usará servirão mais para complementar e quantificar observações feitas em gráficos de dispersão do que para lhe guiar. 

Um exemplo classico com quatro pares de variáveis cujas associações interessam: x1 e y1, x2 e y2, etc., o [quarteto de Anscombe](https://en.wikipedia.org/wiki/Anscombe%27s_quartet):

```{r}
summary(anscombe)

# um pouco de rearrumação primeiro. 
# (para entender melhor, você pode procurar sobre dados em formato
# wide ou long no R)
t1 <- melt(select(anscombe, 1:4), id = c())
t2 <- melt(select(anscombe, 5:8), id = c())
names(t2) <- c("v2", "value2")
dados <- data.frame(vars = paste(t1$variable, "e", t2$v2), 
               v1 = t1$value, 
               v2 = t2$value2)
```

Calculando a correlação linear: 

```{r}
dados %>% 
  group_by(vars) %>% 
  summarise(correlacao = cor(v1, v2, method = "pearson"))
```

E se olharmos os dados?

```{r}
ggplot(dados, aes(v1, v2)) + 
  geom_point(color = "darkorange", size = 4, alpha = 0.7) + 
  theme_bw() + 
  scale_x_continuous(breaks = seq(0, 20, 2)) + 
  scale_y_continuous(breaks = seq(0, 12, 2)) + 
  expand_limits(x = 0, y = 0) + 
  facet_wrap(~ vars)
```

Quatro relações diferentes, mesma quantificação. Para o segundo grupo, não há uma relação linear. No 3o, há uma relação perfeita entre a maioria das observações, com uma exceção. No 4o grupo não há relação; há uma exceção que faz parecer que há uma relação.

O que os outros coeficientes podem nos dizer? 

```{r}
dados %>% 
  group_by(vars) %>% 
  summarise(pearson = cor(v1, v2, method = "pearson"), 
            spearman = cor(v1, v2, method = "spearman"),
            kendall = cor(v1, v2, method = "kendall"))
```

-------------

##Força e também direção

Dito isso, essa figura ajuda a lembrar a relação entre o valor esperado do coeficiente (linear) e vários tipos de associação entre duas variáveis:

![da wikipedia](https://upload.wikimedia.org/wikipedia/commons/d/d4/Correlation_examples2.svg)


-------------

# Alguns testes gerando a relação

Relação linear:

```{r}
set.seed(123)
x <- rnorm(100) * 100
tamanho_do_erro <- 50
y <- 0.5 * x + rnorm(100) * tamanho_do_erro + 20

df <- data.frame(x = x, 
                 y = y)

ggplot(df, aes(x = x, y = y)) + 
  geom_point(colour = "darkgrey", size = 4) + 
  theme_bw()

cor(df$x, df$y, method = "pearson")

# Dobro de erro em torno de uma função linear f(x)
df$y <- 0.5 * x + rnorm(100) * tamanho_do_erro * 2 + 20

ggplot(df, aes(x = x, y = y)) + 
  geom_point(colour = "darkgrey", size = 4) + 
  theme_bw()
cor(df$x, df$y, method = "pearson")
```

Relação não linear

```{r}
n = 100
df <- data.frame(x = runif(n, min= 1, max = 20))
df$y = 100 * exp(-1.2 * df$x) #+ rnorm(n, mean = 0.05, sd = 1)

ggplot(df, aes(x = x, y = y)) + 
  geom_point(colour = "darkgrey", size = 4) 

ggplot(df, aes(x = x, y = y)) + 
  geom_point(colour = "darkgrey", size = 4) # + scale_y_log10()  

# tente descomentando o scale_y_log10 acima e veja o que acontece
  
cor(df$x, df$y)
cor(df$x, df$y, method = "spearman")
cor(df$x, df$y, method = "kendall")
```

------

## Dica prática

Quando considerando várias variáveis, o mais prático é usar uma matriz de gráficos de dispersão: 

```{r}
dados <- read.csv("dados//Dados de alunos para as aulas de FPCC-report.csv")

dados <-
  dados %>% 
  select(2, 3, 5, 7, 9) %>% 
  filter(complete.cases(dados)) %>% 
  filter(transporte != "")

names(dados) <-
  c("curso",
    "sexo",
    "repositorios",
    "confianca.em.estatistica",
    "altura")
  
str(dados)

ggpairs(dados)
```

