---
title: "Dados de convênios na PB"
author: "Nazareno"
date: "5 de julho de 2016"
output:
  html_notebook:
    theme: yeti
    toc: true
    toc_float: true
    fig_width: 5
    fig_height: 4
editor_options: 
  chunk_output_type: inline
---

```{r}
library(dplyr, warn.conflicts = FALSE)
library(ggplot2)
theme_set(theme_bw())
```

# EDA, um exemplo com mais dados

Usaremos os repasses do Governo Federal para iniciativas em Municípios na PB. (São os dados usados em <http://github.com/nazareno/diferentonas-server>).

```{r}
iniciativas = read.csv("../dados/convenios-municipios-pb.csv")
str(iniciativas)
```

# Valores das iniciativas

Como varia o valor das iniciativas nos dados?

```{r}
summary(iniciativas$VL_GLOBAL)

ggplot(iniciativas, mapping = aes(x = VL_GLOBAL)) + 
  geom_histogram(bins = 50) + 
  geom_rug()
```

Os dados são bastante concentrados à esquerda (aka enviesados, skewed). Outras escalas podem ajudar a ver melhor: 

```{r}
ggplot(iniciativas, mapping = aes(x = VL_GLOBAL)) + 
  geom_histogram(bins = 20) + 
  geom_rug(alpha = .3) + 
  scale_x_log10()
```

Freqpoly é outra forma de ver a mesma info:

```{r}
ggplot(iniciativas, mapping = aes(x = VL_GLOBAL)) + 
  geom_freqpoly(bins = 20) + 
  geom_rug(alpha = .3) + 
  scale_x_log10()
```

# Maiores cidades

```{r}
maiores = iniciativas %>% 
  filter(NM_MUNICIPIO_PROPONENTE %in% c("JOAO PESSOA", "CAMPINA GRANDE", "PATOS", "CAJAZEIRAS", "SOUZA"))

# descartar os níveis do fator que não usamos
# do contrário ele ainda reservará espaço para todos
# nos gráficos: 
maiores$NM_MUNICIPIO_PROPONENTE = droplevels(maiores$NM_MUNICIPIO_PROPONENTE)

ggplot(maiores, mapping = aes(y = VL_GLOBAL, 
                              x = (NM_MUNICIPIO_PROPONENTE), 
                              colour = NM_MUNICIPIO_PROPONENTE)) + 
  geom_violin() + 
  geom_point(alpha = .7) + 
  theme(legend.position="none") +  # Não precisamos da legenda da cor 
  ylab("Valor das iniciativas") + 
  coord_flip()
```

## Relação entre duas variáveis categóricas

### Contagens

```{r}
ggplot(maiores, mapping = aes(x = NM_MUNICIPIO_PROPONENTE, 
                              y = funcao.imputada)) + 
  geom_count()
```

## Totais

Aqui na realidade temos 3 variáveis: o município, a função e o total.

```{r fig.width=7}
totais = maiores %>% 
  group_by(NM_MUNICIPIO_PROPONENTE, funcao.imputada) %>% 
  summarise(total = sum(VL_GLOBAL))

ggplot(totais, mapping = aes(x = NM_MUNICIPIO_PROPONENTE, 
                              y = funcao.imputada, 
                              size = total / 1e6)) + 
  geom_point()
```

```{r fig.width=6, fig.height=12}
ggplot(totais, mapping = aes(x = funcao.imputada, 
                             y = total / 1e6, 
                             fill = funcao.imputada)) + 
  geom_bar(stat = "identity") + 
  theme(legend.position="none") +  # Não precisamos da legenda da cor 
  facet_grid(NM_MUNICIPIO_PROPONENTE ~ . ) + 
  coord_flip()
```

## Duas altamente correlacionadas

```{r}
apenas.duas = iniciativas %>% 
  filter(funcao.imputada %in% c("Urbanismo", "Saúde"))

ggplot(apenas.duas, aes(x = VL_GLOBAL, y = VL_REPASSE)) + 
  geom_point()
```

