---
title: "regressao linear multivariada"
author: "Nazareno Andrade"
output: 
  html_notebook:
    theme: readable
    fig_width: 7
    toc: true
    toc_float: true

---

```{r}
suppressWarnings(library(tidyverse))

library(tidyverse)
theme_set(theme_bw())
library(GGally)
library(ggfortify)
library(broom)
require(ISLR)
library(modelr) # devtools::install_github("hadley/modelr")

```

# Os dados

```{r}
advertising = read_csv("dados/Advertising.csv") %>% rename(campaign = X1)
advertising %>% 
  select(-campaign) %>% 
  ggpairs(lower = list(continuous = wrap("points", alpha = 0.3)))
```

# Uma regressão linear simples 

### Modelo da relação entre gasto com TV e vendas. 

Linear direto com os dados.

```{r}
tv.model = lm(Sales ~ TV, data = advertising)

adv_augmented = advertising %>% 
  add_predictions(tv.model) %>% 
  add_residuals(tv.model)

# Modelo x dados
adv_augmented %>% 
  ggplot(aes(x = TV)) + 
  geom_line(aes(y = pred), size = 2, colour = "blue") + 
  geom_point(aes(y = Sales))

# Resíduos x dados
adv_augmented %>% 
  ggplot(aes(x = TV)) + 
  geom_point(aes(y = resid), size = 2) +
  geom_ref_line(h = 0, colour = "grey80")

tidy(tv.model, conf.int = TRUE)
glance(tv.model, conf.int = TRUE)

```

```{r}
d = tibble(x = 1:100)

d %>% 
  ggplot(aes(x = x)) + 
  geom_line(aes(y = log(x)), color = "blue") + 
  geom_line(aes(y = sqrt(x)), color = "red") 

```


Transformações.

```{r}
advertising  = advertising %>% 
  mutate(TVsqrt = sqrt(TV))

tv.model = lm(Sales ~ TVsqrt, data = advertising)

adv_augmented = advertising %>% 
  add_predictions(tv.model) %>% 
  add_residuals(tv.model)

# Modelo x dados
adv_augmented %>% 
  ggplot(aes(x = TVsqrt)) + 
  geom_line(aes(y = pred), size = 2, colour = "blue") + 
  geom_point(aes(y = Sales))

adv_augmented %>% 
  ggplot(aes(x = TV)) + 
  geom_line(aes(y = pred), size = 2, colour = "blue") + 
  geom_point(aes(y = Sales))

# Resíduos x dados
adv_augmented %>% 
  ggplot(aes(x = TV)) + 
  geom_point(aes(y = resid), size = 2) +
  geom_ref_line(h = 0, colour = "grey80")

tidy(tv.model, conf.int = TRUE)
glance(tv.model, conf.int = TRUE)

# Depois
# autoplot(tv.model)
```

Os resíduos ainda dão sinal de não linearidade. Vamos tentar outra transformação.

```{r}
advertising  = advertising %>% 
  mutate(TVlog = log2(TV), 
         Saleslog = log2(Sales))

advertising %>% 
  ggplot(aes(x = TVlog, y = Saleslog)) + 
  geom_point(alpha = .6)

tv.model = lm(Saleslog ~ TVlog, data = advertising)

adv_augmented = advertising %>% 
  add_predictions(tv.model) %>% 
  add_residuals(tv.model)

# Modelo x dados
adv_augmented %>% 
  ggplot(aes(x = TVlog)) + 
  geom_line(aes(y = pred), size = 2, colour = "blue") + 
  geom_point(aes(y = Saleslog))

adv_augmented %>% 
  ggplot(aes(x = TV)) + 
  geom_line(aes(y = 2^(pred)), size = 2, colour = "blue") + 
  geom_point(aes(y = 2^(Saleslog)))

# Resíduos x dados
adv_augmented %>% 
  ggplot(aes(x = TV)) + 
  geom_point(aes(y = resid), size = 2) +
  geom_ref_line(h = 0, colour = "grey80")

tidy(tv.model, conf.int = TRUE)
glance(tv.model, conf.int = TRUE)

# Depois
# autoplot(tv.model)
```

# Colocando mais variáveis como preditoras

```{r}
radio.model = lm(Saleslog ~ Radio, data = advertising)

adv_augmented = advertising %>% 
  add_predictions(radio.model) %>% 
  add_residuals(radio.model)

# Modelo x dados
adv_augmented %>% 
  ggplot(aes(x = Radio)) + 
  geom_line(aes(y = pred), size = 2, colour = "blue") + 
  geom_point(aes(y = Saleslog))

adv_augmented %>% 
  ggplot(aes(x = Radio)) + 
  geom_point(aes(y = resid))

tidy(radio.model, conf.int = TRUE)
glance(radio.model, conf.int = TRUE)
```

```{r}
np.model = lm(Sales ~ Newspaper, data = advertising)
tidy(np.model, conf.int = TRUE)
glance(np.model, conf.int = TRUE)
```

Considerando os preditores ao mesmo tempo. Isso é diferente de considerá-los separadamente:

```{r}
multi = lm(Saleslog ~ TVlog + Newspaper + Radio, data = advertising)

adv_augmented = advertising %>% 
  add_predictions(multi) %>% 
  add_residuals(multi)

# adv_augmented %>% 
#   ggplot(aes(x = TVlog)) + 
#   geom_line(aes(y = pred), size = 2, colour = "blue") + 
#   geom_point(aes(y = Saleslog))

adv_augmented %>% 
  ggplot(aes(x = Sales)) + 
  geom_point(aes(y = resid))

tidy(multi, conf.int = TRUE)
glance(multi)
```

Repare na diferença nas significâncias dos preditores para os modelos univariados e para o multivariado.

Algumas perguntas que queremos responder: 

* O modelo considerando esses preditores é útil em explicar a resposta?
* Todos os preditores contribuem para explicar a resposta, ou apenas algum?
* Quão bem ajustado aos dados o modelo está?

# Interações não aditivas

# TODO como modelar interações quando espero que o efeito tenha sinais diferentes?

```{r}
multi = lm(Saleslog ~ TVlog + Radio + Newspaper + Radio*TVlog + Radio*Newspaper, data = advertising)

adv_augmented = advertising %>% 
  add_predictions(multi) %>% 
  add_residuals(multi)

adv_augmented %>% 
  ggplot(aes(x = Sales)) + 
  geom_point(aes(y = resid))


tidy(multi, conf.int = TRUE)
glance(multi)
autoplot(multi)
```


Qual o intervalo de confiança da estimativa de `Saleslog` para uma certa combinação de valores de investimento em Rádio, TV e Jornal impresso?

```{r}
predict(multi, 
        data.frame(Radio = 10e3, TVlog = log2(20e3), Newspaper = 0), 
        interval = "predict")

```

# Visualizando o modelo multivariado

```{r}

advertising %>% 
  data_grid(TVlog = seq_range(TVlog, 10), 
            Radio = seq_range(Radio, 4), 
            Newspaper = seq_range(Newspaper, 4)) %>% 
  add_predictions(multi) %>% 
  ggplot(aes(x = TVlog, y = pred)) + 
  geom_line(aes(group = Radio, colour = Radio)) + 
  facet_grid(. ~ Newspaper)

```

