---
title: "Diagnóstico e consertos para modelos lineares"
output: html_notebook
---

```{r warning=FALSE, message=FALSE}
library(tidyverse)
library(tidymodels)
theme_set(theme_bw())
library(GGally)
```

# Problemas possíveis

1.  Non-linearity of the response-predictor relationships.
2.  Correlation of error terms.
3.  Non-constant variance of error terms.
4.  Outliers.
5.  High-leverage points.
6.  Collinearity.

## Não linearidade na relação entre preditores e variável de resposta

### Caso 1

(Na minha experiência, esse é mais comum)

```{r}
ggplot(diamonds, aes(x = carat, y = price)) +
  geom_point(alpha = .2, size = .4)

# Bonus: geom_hex!
ggplot(diamonds, aes(x = carat, y = price)) +
  geom_hex()
```

```{r}
caratmodel = lm(price ~ carat, data = diamonds)

grid = caratmodel %>% 
  augment(diamonds)

grid %>% 
  filter(carat < 3) %>% 
  ggplot(aes(x = carat)) + 
  geom_point(aes(y = price), alpha = .3, size = .4) + 
  geom_line(aes(y = .fitted), colour = "red", size = 1) 

grid %>% 
  ggplot(aes(x = .fitted)) + 
  geom_hline(yintercept =  0, colour = "grey80") + 
  geom_point(aes(y = .resid), size = .4, alpha = .3)
```

Solução: Transformar as variáveis para que elas passem a ter uma relação mais linear. É um processo de tentativa e erro a partir dos formatos observados. Por exemplo, se o formado de $y = f(x)$ é tal que y cresce exponencialmente com x (ou seja, $y = ae^{bx}$), e transformamos $y$ com log, temos que $ln(y) = ln(ae^{bx}) = ln(a) + bx$. Essa expressão modela uma relação linear entre $ln(y)$ e $x$.

Já se a relação $y = f(x)$ é no formato $y = ax^{b}$) podemos transformar $x$ e $y$ com log, temos que $ln(y) = ln(ax^{b}) = ln(a) + b . log(x)$. Essa expressão modela uma relação linear entre $ln(y)$ e $ln(x)$.

A mesma lógica pode ser usada para logaritmos em outras bases e para raízes quadráticas ou outras transformadas. As transformações mais comuns a considerar são log(x), sqrt(x), exp(x) e $x^2$.

Aplicando para o caso dos diamantes:

Relação do tipo:

log(price) = b0 + b1\*log(carat)

price = e\^b0 \* carat\*\*b1

price = exp(8.4) \* carat\*\*1.6

```{r}
diamonds %>% 
  mutate(carat = log10(carat), price = log10(price)) %>% 
  ggplot(aes(x = carat, y = price)) +
  geom_point(alpha = .2, size = .4) 
```

```{r}
ggplot(diamonds, aes(x = log(carat), y = log(price))) +
  geom_point(alpha = .2)

diamonds2 = diamonds %>% 
  transmute(carat = log(carat), 
            price = log(price))

caratmodel = lm(price ~ carat, data = diamonds2)

grid = caratmodel %>% 
  augment(diamonds2)

grid %>% 
  filter(carat < 3) %>% 
  ggplot(aes(x = carat)) + 
  geom_point(aes(y = price), alpha = .3, size = .4) + 
  geom_line(aes(y = .fitted), colour = "red", size = 1) 
```

```{r}
grid %>% 
  ggplot(aes(x = .fitted)) + 
  geom_hline(yintercept = 0, colour = "grey80") + 
  geom_point(aes(y = .resid), size = .5, alpha = .3)


caratmodel %>% 
  tidy()
```

[Link bastante útil sobre como interpretar relações transformadas](https://stats.stackexchange.com/questions/18480/interpretation-of-log-transformed-predictor-and-or-response). 

### Caso 2

```{r}
auto = select(Auto, mpg, horsepower)
ggpairs(auto)
```

```{r}
automodel = lm(mpg ~ horsepower, data = auto)

tidy(automodel, conf.int = TRUE)
glance(automodel)

grid = automodel %>% 
  augment(auto)
  
ggplot(grid, aes(horsepower)) + 
  geom_point(aes(y = mpg), alpha = .8) + 
  geom_line(aes(y = .fitted), colour = "red", size = 1) 
```

```{r}
ggplot(grid, aes(.fitted)) + 
  geom_point(aes(y = .resid), alpha = .8) + 
  geom_hline(yintercept = 0)
```

Uma solução possível é tentar polinômios de grau mais alto, que têm curva.

```{r}
ggpairs(auto)
automodel = lm(mpg ~ horsepower + I(horsepower^2), data = auto)

autoplot(automodel)

tidy(automodel)
glance(automodel)
```

```{r}
grid = automodel %>% 
  augment(auto)
  
ggplot(grid, aes(horsepower)) + 
  geom_point(aes(y = mpg), alpha = .8) + 
  geom_line(aes(y = .fitted), colour = "red", size = 1) 
```

## Non-constant variance of error terms

Transformações ou weighted least squares.

```{r}
advertising = read_csv("dados/Advertising.csv") %>% rename(campaign = X1)
advertising %>% 
  select(-campaign) %>% 
  ggpairs(lower = list(continuous = wrap("points", alpha = 0.3)))
```

```{r}
tv.model = lm(Sales ~ Radio, data = advertising)

adv_augmented = tv.model %>% 
  augment(advertising)

# Modelo x dados
adv_augmented %>% 
  ggplot(aes(x = Radio)) + 
  geom_line(aes(y = .fitted), size = 2, colour = "blue") + 
  geom_point(aes(y = Sales))

# Resíduos x variável de resposta
adv_augmented %>% 
  ggplot(aes(x = .fitted)) + 
  geom_hline(yintercept = 0, colour = "grey80") + 
  geom_point(aes(y = .resid), size = 2)


```

HETEROSCEDASTICIDADE

HOMOSCEDASTICIDADE

```{r}
advertising2 = advertising %>% 
  filter(Sales != 131 &  
         TV != .7 & Radio != 39.6)

advertising %>% 
  ggplot(aes(x = Radio, y = log(Sales))) + 
  geom_point()

tv.model2 = lm(log(Sales) ~ Radio, data = advertising2)

adv_augmented = tv.model2 %>% 
  augment(advertising2)

# Modelo x dados
adv_augmented %>% 
  ggplot(aes(x = Radio)) + 
  geom_line(aes(y = .fitted), size = 2, colour = "blue") + 
  geom_point(aes(y = log(Sales)))

# Resíduos x variável de resposta
adv_augmented %>% 
  ggplot(aes(x = .fitted)) + 
  geom_hline(yintercept = 0, colour = "grey80") + 
  geom_point(aes(y = .resid), size = 2)

```

## Outliers e High-leverage points

Outliers podem impactar na regressão via OLS

```{r}
knitr::include_graphics(here::here("others-figs/3.12.pdf"))
```

Assim como pontos com alto índice de alavanca (leverage):

```{r}
knitr::include_graphics(here::here("others-figs/3.13.pdf"))
```

Uma boa para explorar mais isso: <http://setosa.io/ev/ordinary-least-squares-regression/>

No plot de studentized residuals, pontos com resíduos normalizados maiores que 3 são suspeitos.

Para leverage, o adequado é olhar pontos com leverage muito acima dos demais, ou maior que (p + 1)/n. (p sendo o número de preditores.)

## Colinearity

![colinearidade](others-figs//3.14.pdf)

Recomendação: VIF \< 5 ou VIF \< 10

```{r}
library(car)

mario <- read.csv("dados/marioKart.txt", header = TRUE, sep = "\t")
mario <- filter(mario, totalPr < 100)
mlm <- lm(totalPr ~ startPr + cond, data = mario)
vif(mlm)
```

```{r}
multi = lm(Sales ~ TV + Newspaper + Radio, data = advertising)
vif(multi)
```

```{r}
credit <- read_csv("dados/Credit.csv", col_types = cols()) %>% select(-1)
names(credit)

# credit.model = lm(Balance ~ Age + Student + Married, data = credit)

credit.model = lm(Balance ~ Age + Limit, data = credit)
tidy(credit.model, conf.int = TRUE) %>% select(-statistic, -p.value)
glance(credit.model)

credit.model2 = lm(Balance ~ Age + Rating + Limit, data = credit)
tidy(credit.model2, conf.int = TRUE)
glance(credit.model2)

credit %>% 
  select(Age, Rating, Limit) %>% 
  cor()

vif(credit.model2)
```
balance = -173 - 2.29 * age + 0.17 * limit
balance = -259 - 2.34 * age + 0.01 * limit + 2.3 * Rating

