---
title: "Diagnóstico e consertos para modelos lineares"
output: html_notebook
---

```{r}
suppressWarnings(library(tidyverse))
library(tidyverse)
theme_set(theme_bw())
library(GGally)
library(ggfortify)
library(broom)
library(modelr) # devtools::install_github("hadley/modelr")
```


# Problemas possíveis

1. Non-linearity of the response-predictor relationships. 
2. Correlation of error terms.
3. Non-constant variance of error terms.
4. Outliers.
5. High-leverage points.
6. Collinearity.

## Não linearidade na relação entre preditores e variável de resposta

### Caso 1

```{r}
auto = select(Auto, mpg, horsepower)
ggpairs(auto)

automodel = lm(mpg ~ horsepower, data = auto)

tidy(automodel, conf.int = TRUE)
glance(automodel)

grid = auto %>% 
  add_predictions(model = automodel)

ggplot(grid, aes(horsepower)) + 
  geom_point(aes(y = mpg), alpha = .8) + 
  geom_line(aes(y = pred), colour = "red", size = 1) 

autoplot(automodel)
```

Uma solução possível é tentar polinômios de grau mais alto, que têm curva.

```{r}
ggpairs(auto)
automodel = lm(mpg ~ horsepower + I(horsepower^2), data = auto)

grid = auto %>% 
  mutate(horsepower2 = horsepower^2) %>% 
  add_predictions(model = automodel)

ggplot(grid, aes(horsepower)) + 
  geom_point(aes(y = mpg), alpha = .8) + 
  geom_line(aes(y = pred), colour = "red", size = 1) 

autoplot(automodel)

tidy(automodel)
glance(automodel)
```

### Caso 2

(Na minha experiência, esse é mais comum)

```{r}
ggplot(diamonds, aes(x = carat, y = price)) +
  geom_point(alpha = .2)

# Bonus: geom_hex!
ggplot(diamonds, aes(x = carat, y = price)) +
  geom_hex()

caratmodel = lm(price ~ carat, data = diamonds)

grid = diamonds %>% 
  add_predictions(model = caratmodel) %>% 
  add_residuals(caratmodel)

ggplot(grid, aes(x = carat)) + 
  geom_hex(aes(y = price)) + 
  geom_line(aes(y = pred), colour = "red", size = 1) 

grid %>% 
  ggplot(aes(x = carat)) + 
  geom_ref_line(h = 0, colour = "grey80") + 
  geom_point(aes(y = resid), size = 1, alpha = .3)

grid %>% 
  ggplot(aes(x = price)) + 
  geom_ref_line(h = 0, colour = "grey80") + 
  geom_point(aes(y = resid), size = 1, alpha = .3)

# autoplot(caratmodel)
```

Solução: Transformar as variáveis para que elas passem a ter uma relação mais linear. É um processo de tentativa e erro a partir dos formatos observados. Por exemplo, se o formado de $y = f(x)$ é tal que y cresce exponencialmente com x (ou seja, $y = ae^{bx}$), e transformamos $y$ com log, temos que $ln(y) = ln(ae^{bx}) = ln(a) + bx$. Essa expressão modela uma relação linear entre $ln(y)$ e $x$.

Já se a relação $y = f(x)$ é no formato $y = ax^{b}$) podemos transformar $x$ e $y$ com log, temos que $ln(y) = ln(ax^{b}) = ln(a) + b log(x)$. Essa expressão modela uma relação linear entre $ln(y)$ e $ln(x)$.

A mesma lógica pode ser usada para logaritmos em outras bases e para raízes quadráticas ou outras transformadas. As transformações mais comuns a considerar são log(x), sqrt(x), exp(x) e $x^2$.

Aplicando para o caso dos diamantes:

```{r}
ggplot(diamonds, aes(x = log(carat), y = log(price))) +
  geom_point(alpha = .2)

diamonds2 = diamonds %>% 
  transmute(carat = log(carat), 
            price = log(price))

caratmodel = lm(price ~ carat, data = diamonds2)

grid = diamonds2 %>% 
  add_predictions(model = caratmodel) %>% 
  add_residuals(model = caratmodel)

ggplot(grid, aes(x = carat)) + 
  geom_hex(aes(y = price)) + 
  geom_line(aes(y = pred), colour = "red", size = 1) 

grid %>% 
  ggplot(aes(x = carat)) + 
  geom_ref_line(h = 0, colour = "grey80") + 
  geom_point(aes(y = resid), size = .5, alpha = .3)

grid %>% 
  ggplot(aes(x = price)) + 
  geom_ref_line(h = 0, colour = "grey80") + 
  geom_point(aes(y = resid), size = .5, alpha = .3)

# autoplot(caratmodel)
```


##  Non-constant variance of error terms

Transformações ou weighted least squares. 

```{r}
advertising = read_csv("dados/Advertising.csv") %>% rename(campaign = X1)
advertising %>% 
  select(-campaign) %>% 
  ggpairs(lower = list(continuous = wrap("points", alpha = 0.3)))
```

```{r}
tv.model = lm(Sales ~ TV, data = advertising)

adv_augmented = advertising %>% 
  add_predictions(tv.model) %>% 
  add_residuals(tv.model)

# Modelo x dados
p_md = adv_augmented %>% 
  ggplot(aes(x = TV)) + 
  geom_line(aes(y = pred), size = 2, colour = "blue") + 
  geom_point(aes(y = Sales))

# Resíduos x preditor
p_rp = adv_augmented %>% 
  ggplot(aes(x = TV)) + 
  geom_ref_line(h = 0, colour = "grey80") + 
  geom_point(aes(y = resid), size = 2) 

# Resíduos x variável de resposta
p_rr = adv_augmented %>% 
  ggplot(aes(x = Sales)) + 
  geom_ref_line(h = 0, colour = "grey80") + 
  geom_point(aes(y = resid), size = 2)

gridExtra::grid.arrange(p_md, p_rp, p_rr, ncol = 2)
```

```{r}
tv.model2 = lm(log(Sales) ~ log(TV), data = advertising)

adv_augmented = advertising %>% 
  add_predictions(tv.model2) %>% 
  add_residuals(tv.model2)

# Modelo x dados
p_md = adv_augmented %>% 
  ggplot(aes(x = TV)) + 
  geom_line(aes(y = exp(pred)), size = 2, colour = "blue") + 
  geom_point(aes(y = Sales))

# Resíduos x preditor
p_rp = adv_augmented %>% 
  ggplot(aes(x = TV)) + 
  geom_ref_line(h = 0, colour = "grey80") + 
  geom_point(aes(y = resid), size = 2) 

# Resíduos x variável de resposta
p_rr = adv_augmented %>% 
  ggplot(aes(x = Sales)) + 
  geom_ref_line(h = 0, colour = "grey80") + 
  geom_point(aes(y = resid), size = 2)

gridExtra::grid.arrange(p_md, p_rp, p_rr, ncol = 2)

```

## Outliers e High-leverage points

![outliers](others-figs//3.12.pdf)

![leverage](others-figs//3.13.pdf)

Uma boa: http://setosa.io/ev/ordinary-least-squares-regression/

No plot de studentized residuals, pontos com resíduos normalizados maiores que 3 são suspeitos.

Para leverage, o adequado é olhar pontos com leverage muito acima dos demais, ou maior que (p + 1)/n. (p sendo o número de preditores.)

## Colinearity

![colinearidade](others-figs//3.14.pdf)

Recomendação: VIF < 5 ou VIF < 10

```{r}
library(car)

mario <- read.csv("marioKart.txt", header = TRUE, sep = "\t")
mario <- filter(mario, totalPr < 100)
mlm <- lm(totalPr ~ startPr + cond, data = mario)
vif(mlm)
```

```{r}
multi = lm(Sales ~ TV + Newspaper + Radio, data = advertising)
vif(multi)
```


```{r}
credit <- read_csv("dados/Credit.csv") %>% select(-1)
names(credit)

# credit.model = lm(Balance ~ Age + Student + Married, data = credit)

credit.model = lm(Balance ~ Age + Limit, data = credit)

tidy(credit.model, conf.int = TRUE)
glance(credit.model)

credit.model2 = lm(Balance ~ Age + Rating + Limit, data = credit)
tidy(credit.model2, conf.int = TRUE)

vif(credit.model2)

credit %>% 
  select(Age, Rating, Limit) %>% 
  cor()
```
