---
title: "regressão logistica"
author: "Nazareno Andrade"
output: html_notebook
---

```{r include=FALSE, warning=FALSE}
library(GGally)
library(pscl)
library(broom)
library(tidyverse)
library(modelr) # devtools::install_github("hadley/modelr")

theme_set(theme_bw())
```

# Exemplo com o titanic

```{r}
titanic <- read_csv("dados/titanic3.csv")
titanic <- titanic %>% 
  select(pclass, survived, sex, age, fare) %>%
  na.omit() %>%
  mutate(survived = case_when(.$survived == 0 ~ "não", 
                              .$survived == 1 ~ "sim"), 
         pclass = as.character(pclass)) 

ggpairs(titanic)

titanic %>% 
  ggplot(aes(x = sex, fill = survived)) + 
  geom_bar(position = "dodge")
```

Parece haver uma relação entre fare e survived:

```{r}
titanic %>% 
  ggplot(aes(x = survived, y = fare)) + 
  geom_violin(aes(fill = survived), alpha = .4) + 
  #geom_boxplot(aes(fill = survived), alpha = .4) + 
  geom_count() + 
  #geom_jitter(width = .1, alpha = .3) + 
  coord_flip() 
```

A relação é mais visível em escala de log para o fare:

```{r}
titanic %>% 
  filter(fare > 0) %>%
  ggplot(aes(x = survived, y = fare)) + 
  geom_violin(aes(fill = survived), alpha = .4) + 
  geom_count(alpha = .5) + 
  coord_flip() +
  scale_y_log10() 
```


Seria possível passar uma regressão linear?

```{r}
titanic %>% 
  filter(fare > 0) %>% 
  ggplot(aes(x = fare, y = survived)) + 
  scale_x_log10() + 
  geom_count(alpha = .5) 
```


# Sobre a função Logit

```{r}
minha_logit = function(b0, b1, x){
  return(exp(b0 + b1 * x) / (1 + exp(b0 + b1 * x)))
}

# Um preditor numérico
x = -20:20

# Usando uma função Logit qualquer
py_dado_x = minha_logit(1.2, 1.3, x)

data.frame(x, py_dado_x) %>% 
  ggplot(aes(x, py_dado_x)) + 
  geom_point() + 
  geom_line()
```



```{r}
# coeficiente negativo: 
py_dado_x = minha_logit(1.2, -1.3, x)

data.frame(x, py_dado_x) %>% 
  ggplot(aes(x, py_dado_x)) + 
  geom_point() + 
  geom_line()
```

# Fit univariado no exemplo com o Titanic

A interpretação é semelhante à regressão linear. Exceto que os valores dos coeficientes sem o exp fazem pouco sentido. Aqui é melhor usar a noção de odds ratio. Para isso basta exponenciar os coeficientes encontrados. 

```{r}
titanic_t = titanic %>% 
  filter(fare > 0) %>% 
  mutate(logFare = log(fare), 
         survived = as.factor(survived)) # glm que usaremos abaixo lida melhor com factor que character
  
bm <- glm(survived ~ logFare, 
          data = titanic_t, 
          family = "binomial")

tidy(bm, conf.int = TRUE) %>% 
  select(-statistic, -p.value)
# EXPONENCIANDO:
tidy(bm, conf.int = TRUE, exponentiate = TRUE) %>% 
  select(-statistic, -p.value)
## Como aqui y = exp(b0)*exp(b1*x1), aumentar em uma unidade x, faz com que y seja multiplicado por exp(b1), que é o estimate nessa tabela acima

```

A variável dependente no modelo é $p(x)/(1-p(x))$. Caso queiramos observar o efeito de $x$ em $p(x)$, isso é menos óbvio porque a relação entre $x$ e $p(x)$ é não linear: o efeito depende dos valores de $x$. A forma de fazer: 


```{r}
teste = data.frame(logFare = 1:5)

bm %>% 
  augment(newdata = teste, 
          type.predict = "response")

```


Não temos R^2 :(

```{r}
# Não existe um R^2 aqui
glance(bm)
# Pseudo R^2:
pR2(bm)
```

## Visualizando o modelo

```{r}
bm %>% 
  augment(type.predict = "response")  %>% 
  mutate(survivedNum = ifelse(survived == "sim", 1, 0)) %>% 
  ggplot(aes(x = logFare)) + 
  geom_count(aes(y = survivedNum), alpha = 0.5) + 
  geom_line(aes(y = .fitted))
```

## Preditor categórico

```{r}
bm <- glm(survived ~ pclass, 
          data = titanic_t, 
          family = "binomial")
tidy(bm, conf.int = TRUE)
glance(bm)
pR2(bm)
#summary(bm)
```

```{r}
bm %>% 
  augment(type.predict = "response")  %>% 
  mutate(survivedNum = ifelse(survived == "sim", 1, 0)) %>% 
  ggplot(aes(x = pclass)) + 
  geom_count(aes(y = survivedNum), alpha = 0.5) + 
  geom_point(aes(y = .fitted), color = "orange")
```

# Multivariada:

```{r}
bm <- glm(survived ~ pclass + sex + age, 
          data = titanic_t, 
          family = "binomial")

tidy(bm, conf.int = TRUE)
tidy(bm, conf.int = TRUE, exponentiate = TRUE)

glance(bm)
pR2(bm)

```

```{r}
m = titanic_t %>% 
  data_grid(pclass, sex, age)
mm = augment(bm, 
             newdata = m, 
             type.predict = "response")

ggplot(mm, aes(x = age, colour = pclass)) + 
  geom_line(aes(y = .fitted)) +  
  facet_grid(.~sex) 

```

### Interações

```{r}
bm2 <- glm(survived ~ pclass + sex + age + sex*age, 
          data = titanic_t, 
          family = "binomial")

tidy(bm2, conf.int = TRUE, exponentiate = TRUE)
pR2(bm2)

bm2 %>% augment(bm2, 
        newdata = m, 
        type.predict = "response") %>% 
  ggplot(aes(x = age, colour = pclass)) + 
  geom_line(aes(y = .fitted)) +  
  facet_grid(.~sex) 


```

## Outra forma de avaliar é pela precisão:

```{r}
previsoes = bm %>% 
  augment(type.predict = "response") %>% 
  mutate(segundo_modelo = .fitted > .5, 
         segundo_dados = survived == "sim")

table(previsoes$segundo_modelo, previsoes$segundo_dados)
xtabs(~ segundo_modelo + segundo_dados, data = previsoes)

require(vcd)
mosaic(segundo_dados ~ segundo_modelo, data = previsoes, 
       shade = T)
```

```{r}
acuracia <- sum((predictions == titanic_t$true_survivals)) / NROW(predictions)
acuracia

falsos_positivos = sum((predictions == T & titanic_t$true_survivals == F)) / NROW(predictions)
falsos_positivos

falsos_negativos = sum((predictions == F & titanic_t$true_survivals == T)) / NROW(predictions)
falsos_negativos
```


# Outro exemplo: fit relacionando preferências e gêneros em speed dating

```{r}
x = read_csv("https://raw.githubusercontent.com/nazareno/ciencia-de-dados-1/master/5-regressao/speed-dating/speed-dating2.csv") %>% 
  mutate(dec = as.factor(dec), 
         gender = as.factor(gender))
gendermodel = glm(dec ~ gender, 
                  data = x, 
                  family = "binomial")
tidy(gendermodel, conf.int = TRUE, exponentiate = TRUE)
glance(gendermodel)
pR2(gendermodel)

expectativa_realidade = augment(gendermodel, 
                                type.predict = "response") 

expectativa_realidade %>% 
  mutate(genderNum = ifelse(gender == "1", 1, 0)) %>% 
  ggplot(aes(x = sports)) + 
  geom_count(aes(y = genderNum), alpha = 0.5) + 
  geom_line(aes(y = .fitted))

expectativa_realidade = expectativa_realidade %>% 
  mutate(categoria_prevista = ifelse(.fitted > .5, "1", "0"))

table(expectativa_realidade$categoria_prevista, expectativa_realidade$gender)
```
