---
title: "regressão linear"
author: "Nazareno Andrade e João Arthur B. Monteiro"
output: 
  html_document:
    theme: readable
    fig_width: 7
    toc: true
    toc_float: true

---

```{r}
library(ggplot2)
theme_set(theme_bw())
library(dplyr)
library(broom)

require(openintro)
data(countyComplete)

ggplot(countyComplete, aes(x = hs_grad, y = poverty)) + 
  geom_point(alpha = 0.4)

ggplot(countyComplete, aes(x = hs_grad, y = poverty)) + 
  geom_hex()


ggplot(countyComplete, aes(x = hs_grad, y = poverty)) + 
  geom_point(alpha = 0.4) + geom_smooth(method = "lm", se = FALSE)


```

```{r}
mod <- lm(poverty ~ hs_grad, data = countyComplete)
# R básico:
summary(mod)
confint(mod)

# broom: 
tidy(mod, conf.int = TRUE)
#glance(mod)

ggplot(countyComplete, aes(x = hs_grad, y = poverty)) + 
  geom_point(alpha = 0.4) + 
  geom_line(aes(y = predict(mod, countyComplete)), colour = "red")

ggplot(mod, aes(hs_grad, .resid)) + 
  geom_point(alpha = .4) + 
  geom_hline(yintercept = 0, colour = "blue")

```


## Algumas possíveis relações

```{r}
## plot 1
x1 = rnorm(100)
y1 = rnorm(100)

## plot 2
x2 <- rnorm(100)
y2 = -2-2*x2 + rnorm(100, 0, .5)
x2[1] <- 3; y2[1] <- .2

## plot 3
x3 <- rnorm(100)
y3 = -2+2*(x3+1)^2 + rnorm(100, 0, 2)

##plot 4
x4 <- abs(rnorm(100, mean=2))
y4 = -2+4*x4 + rnorm(100, 0, x4*2)

## plot all at once
dat1 <- data.frame(x=c(x1, x2, x3, x4), y=c(y1, y2, y3, y4), graph=rep(1:4, each=100))
qplot(x, y, data=dat1) + facet_wrap(~graph, scales="free")
```

## Exemplo de tendência nos resíduos. Isso torna o modelo tendencioso em quase todas as regiões de x. 

```{r}
mnl <- lm(y3 ~ x3)

predicted3 <- predict(mnl)

ggplot(data.frame(x = x3, y = y3, p = predicted3), aes(x = x, y = y)) + 
  geom_point() + 
  geom_line(aes(y = p))

ggplot(mnl, aes(y3, .resid)) + 
  geom_point(alpha = .4) + 
  geom_hline(yintercept = 0, colour = "blue")
```


## R^2 é a variância da variável de saída explicada pelo modelo

```{r}
ml2 <- lm(y2 ~ x2)

# variância de y
var.y2 <- sum((y2 - mean(y2))^2)
# variância dos resíduos do modelo
var.residuals <- sum(ml2$residuals^2)

#calculando e conferindo o R^2
(var.y2 - var.residuals)/var.y2
summary(ml2)$r.squared

glance(ml2)
```

## Com bootstrap 

### Versão 1

```{r}
library(purrr)
boot <- bootstrap(mtcars, 100)

models <- map(boot$strap, ~ lm(mpg ~ wt, data = .))
tidied <- map_df(models, broom::tidy, .id = "id")

hist(subset(tidied, term == "wt")$estimate)
```


### Versão 2
```{r}
library(boot)
library(ISLR) # dados
attach(Auto)
```

Usando o pacote `boot` é preciso criar a função que será usada no bootstrap:

```{r}
boot.fn <- function(data, index) {
  return(coef(lm(mpg ~ horsepower, data=Auto, subset = index)))
}
boot.fn(Auto, 1:392)
```

```{r}
regressao.b = boot(Auto, boot.fn, 1000)
plot(regressao.b, index=1) # intercept 
plot(regressao.b, index=2) # horsepower
boot.ci(regressao.b, type = "bca", index = 1)
boot.ci(regressao.b, type = "bca", index = 2)
```

### Opção com outro pacote

```{r}
library("simpleboot")
modelo.simples = lm(mpg ~ horsepower, data = Auto)
modelo.boot = lm.boot(modelo.simples, R = 1000)
summary(modelo.boot)
perc(modelo.boot, c(.025, .975))

# TODO : resampling de resíduos
#lboot2 <- lm.boot(modelo.simples, R = 1000, rows = FALSE)
#summary(lboot2)
```

# Diagnóstico dos modelos

http://stats.stackexchange.com/questions/58141/interpreting-plot-lm


```{r}
library(ggfortify)
summary(mod)
autoplot(mod, label.size = 3, alpha = 0.4)
# bem mais opções: http://rpubs.com/sinhrks/plot_lm 
```


-------------


# Preditor categórico

```{r}
mario <- read.csv("marioKart.txt", header = TRUE, sep = "\t")
names(mario)

ggpairs(select(mario, totalPr, cond, startPr, nBids, stockPhoto))
mario <- filter(mario, totalPr < 100)

mlm <- lm(totalPr ~ cond, data = mario)
summary(mlm)

ggplot(mario, aes(x = cond, y = totalPr, group = 1)) + 
  geom_violin(aes(group = cond), alpha = 0.2) + 
  geom_point(position = position_jitter(width = 0.1)) + 
  geom_smooth(method = "lm", se = F)

```

```{r}
mario %>% 
  ggplot() + 
  geom_point(aes(x = startPr, y = totalPr), size = 2, alpha = .7)

mario %>% 
  ggplot(aes(x = cond, y = totalPr)) + 
  geom_violin() + 
  geom_point(position = position_jitter(width = 0.1)) 

mario %>% 
  ggplot() + 
  geom_point(aes(x = nBids, y = totalPr), size = 2, alpha = .7)
```

```{r}
mlm <- lm(totalPr ~ cond + startPr, data = mario)

# devtools::install_github("hadley/modelr")
library(modelr)
mario = mario %>% 
  #data_grid(cond) %>% 
  add_predictions(mlm)

mario %>% 
  ggplot(aes(x = cond, y = totalPr)) + 
  geom_violin() + 
  geom_point(position = position_jitter(width = 0.1))  + 
  geom_point(aes(y = pred), size = 4, colour = "red")

mario %>% 
  ggplot(aes(x = startPr, y = totalPr)) + 
  geom_line(aes(y = pred), size = 2, colour = "red") + 
  geom_point(aes(y = totalPr)) + 
  facet_grid(. ~ cond)



mario = mario %>% 
  #data_grid(cond) %>% 
  add_residuals(mlm)

ggplot(mario, aes(resid)) + 
  geom_freqpoly(binwidth = 2)

ggplot(mario, aes(cond, resid)) + 
  geom_ref_line(h = 0, colour = "grey") +
  geom_point(position = position_jitter(width = 0.1))

ggplot(mario, aes(startPr, resid)) + 
  geom_ref_line(h = 0, colour = "grey") +
  geom_point(position = position_jitter(width = 0.1))

ggplot(mario, aes(totalPr, resid)) + 
  geom_ref_line(h = 0, colour = "grey") +
  geom_point(position = position_jitter(width = 0.1))


ggplot(mario, aes(nBids, resid)) + 
  geom_ref_line(h = 0, colour = "grey") +
  geom_point(position = position_jitter(width = 0.1))

ggplot(mario, aes(x = totalPr)) + 
  geom_line(aes(y = pred), colour = "green") + 
  geom_point(aes(y = totalPr), alpha = 0.6)
  

```


## Sobre múltiplas variáveis juntas num modelo

```{r}
mlm <- lm(totalPr ~ stockPhoto, data = mario)
tidy(mlm, conf.int = T)
glance(mlm)

mario %>% 
  ggplot(aes(x = stockPhoto, y = totalPr)) + 
  geom_violin() + 
  geom_point(position = position_jitter(width = 0.1))  + 
  geom_point(aes(y = pred), size = 4, colour = "red")


mlm <- lm(totalPr ~ stockPhoto + cond, data = mario)
tidy(mlm, conf.int = T)
glance(mlm)
```

## Variáveis numéricas e categóricas juntas

```{r}
mlm <- lm(totalPr ~ startPr + cond, data = mario)
summary(mlm)
```

### Sobre causalidade

```{r}
mlm <- lm(totalPr ~ nBids + cond, data = mario)
summary(mlm)
```

