---
title: "Tutorial - Plotly"
output:
  html_document:
    toc: true
    toc_float: true
    toc_depth: 3
---

```{r setup, include=FALSE}
knitr::opts_chunk$set(echo = TRUE)
```

***Um breve tutorial com exemplos de diferentes visualizações dinâmicas utilizando a biblioteca Plotly.***


```{r, message=F}
library(dplyr)
library(plotly)
iris = iris
head(iris)
```
## Plotly

```plot_ly(data, x, y, type, mode, color, size, ...)```

Alguns dos parâmetros mais utilizados:

* data = data frame a ser utilizado.
* size = valores a serem representados pelos tamanhos dos pontos ou linhas.
* x =  valores para o eixo-x.
* y = valores para o eixo-y.
* type = para especificar o tipo de plot a ser criado: “histogram”, “surface” , “box”, etc.
* mode = formato que os dados serão representados: “markers”, “lines, “points”.
* color = valores a serem representados pelas cores nas linhas ou pontos.
* colors = cores que serão utilizadas.
* text = texto que será exibido quando passar o cursor sobre um plot.

Para personalizar o gráfico adicionando títulos, modificando nomes:

```layout(plot, title, xaxis = list(title, titlefont), yaxis = list(title, titlefont))```

* plot = objeto plotly.
* title = string contendo o título..
* xaxis : title = legenda para o eixo-x.
* xaxis : titlefont = fonte da legenda para o eixo-x.
* yaxis : title = legenda para o eixo-y.
* yaxis : titlefont = fonte da legenda para o eixo-y.

Para unir as duas partes apresentadas acima é aconselhado que se use %>% do dplyr:

```plot_ly(data, x, y, type, mode, color, size) %>%```
```layout(title, xaxis = list(title, titlefont), yaxis = list(title, titlefont))```

É possível encontrar diferentes tipos de paletas de cores aqui: https://moderndata.plot.ly/create-colorful-graphs-in-r-with-rcolorbrewer-and-plotly/ 

### Scatter Plot

```{r message=F, warning=F}
plot_ly(data = iris, # data frame
        x = ~Petal.Width, # valor de x
        y = ~Petal.Length, # valor de y
        color = ~Species) # agrupamento por cores para uma variável específica
```

É possível adicionar outras variáveis e personalizar com cores e a legenda do cursor, por exemplo:

```{r message=F}
plot_ly(data = iris,
        x = ~Petal.Width,
        y = ~Petal.Length,
        color = ~Species,
        colors = "Set2", # pode ter qualquer outro vetor de cores como c("red", "blue", "green")
        size = ~Petal.Length, # tamanho de cada plot com base em uma variável
        text = ~paste("Espécie: ", Species)) %>% # texto a exibir para quando passar o cursor sobre um plot
  layout(title = "Espécies de flores") # título do gráfico
```

### Histograma

```{r message=F, warning=F}
plot_ly(data = iris,
        x = ~Sepal.Length,
        type = 'histogram')
```

### Gráfico de barras

```{r}
plot_ly(iris,
        x = ~Species,
        type = 'histogram') %>%
  layout(title = "Iris Dataset - Species",
        xaxis = list(title = "Species"),
        yaxis = list(title = "Count"))
```

### Box Plot

```{r}
plot_ly(iris,
        y = ~Sepal.Length,
        type = 'box',
        color = ~Species) %>%
  layout(title = "Iris Dataset - Sepal.Length Boxplot",
        yaxis = list(title = "Sepal.Length"))
```

### Linhas

```{r}
air_quality = airquality

plot_ly(data = air_quality %>%
          filter(Month == 5),
        x = ~Day,
        y = ~Temp,
        name = "Temperatura",
        type = "scatter",
        mode="lines") %>%  # a partir deste ponto mais linhas estão sendo adicionadas ao gráfico
    add_trace(y = ~Wind,
              name = 'Vento', # cada linha pode possuir um nome
              line = list(color = 'purple', # uma cor
                          width = 4)) %>% # uma espessura
    add_trace(y = ~Ozone,
              name = 'Ozônio',
              line = list(color = 'rgb(205, 12, 24)',
                          width = 4,
                          dash = 'dot')) %>%
    add_trace(y = ~Solar.R,
            name = 'Solar',
            line = list(color = 'green',
                        width = 4,
                        dash = 'dash')) # e um estilo 
```

### ggplotly

Também é possível utilizar o comando ggplotly para gerar visualizações dinâmicas sobre gráficos criados com a biblioteca ggplot2.

```{r}
ggplotly(ggplot(air_quality,
                aes(x = Temp, y = Ozone, color = Temp)) +
           geom_point() +
           scale_color_gradient(low="yellow", high="red")
         )
```

## Referência

* https://plot.ly/r/
* https://www.analyticsvidhya.com/blog/2017/01/beginners-guide-to-create-beautiful-interactive-data-visualizations-using-plotly-in-r-and-python/
