---
title: "Tutorial sobre highcharter"
author: "Antonio Lúcio"
date: "28 de maio de 2017"
output: html_document
---

```{r setup, include=FALSE}
knitr::opts_chunk$set(echo = TRUE)
```

Tutorial sobre Highcharter

```{r}
library(magrittr)
library(highcharter)
library(dplyr, warn.conflicts = FALSE)
library(ggplot2)
library(datasets)
theme_set(theme_bw())
```

##O que é?

Highcharts é uma biblioteca de gráficos, que oferece uma maneira fácil de adicionar gráficos interativos. 


###Gráfico de barras:
Para criar um gráfico de barras que mostre quantos diamantes por tipo de corte tem o dataSet diamonds:
```{r}
hchart(diamonds$cut, colorByPoint = TRUE, name = "Quantidade de diamantes por tipo de corte")
```
Observe que ao passar o mouse sobre uma determinada coluna, o valor exato dela é apresentado

###Histograma:
Para criar um histograma que mostre quantos diamentes existem por faixa de preço:
```{r}
hchart(diamonds$price, color = "#B71C1C", name = "Preço") %>% 
  hc_title(text = "Você pode dar um zoom nesse gráfico aqui")
```

Agora observe que passamos a mesma função, mudando basicamente o tipo passado para função. No primeiro gráfico, passamos uma variável categórica, e ele automaticamente nos gerou um gráfico de barras agrupando pela variável. No segundo gráfico, passamos uma variável numérica, e como ele agrupa pela variável passada, automaticamente nos gerou um histograma que podemos dar zoom, e observar a quantidade de diamantes por faixa de preço.

Para mais opções de argumentos dos gráficos acima:
https://www.rdocumentation.org/packages/highcharter/versions/0.5.0/topics/hc_chart

##Boxplot

Para gerar um boxplot:
```{r}
hcboxplot(x = diamonds$x, var = diamonds$color,
          name = "Length", color = "#2980b9") 
```
Observe que ao passar o mouse por cima de um boxplot, aparecerá todas as informações pertinentes a ele.


##Dispersão:

Para o gráfico a seguir, utilizamos o dataSet mtcars. Onde para plotar o gráfico utilizamos 4 variáveis numéricas.

- wt: Peso (1000 lbs)

- mpg: Milhas por galão

- drat: Relação do eixo trazeiro 

- hp: Cavalos de potência

```{r}
highchart() %>% 
  hc_title(text = "Gráfico de dispersão com tamanho e cor") %>% 
  hc_add_series_scatter(mtcars$wt, mtcars$mpg,
                        mtcars$drat, mtcars$hp)

```

Onde:

- O eixo x é o peso do carro

- O eixo y são as milhas por galão

- O tamanho do circulo proporcional a relação do eixo trazeiro

- A cor são os cavalos de potência, quanto mais claro mais cavalos o carro possui.

Para mais opções desse gráfico: 
https://www.rdocumentation.org/packages/highcharter/versions/0.5.0/topics/hc_add_series_scatter


###Gráfico de linhas

Para o gráfico a seguir, utilizamos o dataSet citytemp. Este dataset nos traz informações sobre a temperatura durante um ano de 4 cidades: Tokyo, Londres, Berlin e Nova York. 

```{r}
hc <- highchart() %>% 
  hc_xAxis(categories = citytemp$month) %>%  #O eixo x será os meses
  hc_add_series(name = "Tokyo", data = citytemp$tokyo) %>%  #adicionando a linha referente a ToKyo
  hc_add_series(name = "Londres", data = citytemp$london) %>% 
  hc_add_series(name = "Outras cidades", 
                data = (citytemp$tokyo + citytemp$london)/2) #realizando a médias das cidades restantes para plotar em uma única linha

hc
```
Observe que se você clicar em um nome de alguma das cidades na parte inferior do gráfico, as informações sobre ela desaparecem.



Para transformar para um gráfico de barras e deixar o mesmo em 3D:
```{r}
hc <- hc %>% 
  hc_chart(type = "column",
           options3d = list(enabled = TRUE, beta = 15, alpha = 15))

hc
```

Para mais opções desse gráfico:
https://www.rdocumentation.org/packages/highcharter/versions/0.5.0/topics/hc_chart
http://api.highcharts.com/highcharts/xAxis
https://www.rdocumentation.org/packages/highcharter/versions/0.5.0/topics/hc_add_series


###Outras opções

A biblioteca é vasta, pode-se trabalhar com mapas, integrar com Shiny, mudar temas, etc.
http://jkunst.com/highcharter/index.html







