---
title: "Relações, formatos e resíduos"
output: learnr::tutorial
runtime: shiny_prerendered
---

```{r setup, include=FALSE}
library(learnr)
knitr::opts_chunk$set(echo = FALSE)
library(tidyverse)
theme_set(theme_bw())
library(broom)
library(modelr)

x1 = rnorm(100)
y1 = rnorm(100)
dataset1 = tibble(x = x1, y = y1)

x2 <- rnorm(100)
y2 = -2-2*x2 + rnorm(100, 0, .5)
x2[1] <- 3; y2[1] <- .2
dataset2 = tibble(x = x2, y = y2)

## plot 3
x3 <- rnorm(100)
y3 = -2+2*(x3+1)^2 + rnorm(100, 0, 2)
dataset3 = tibble(x = x3, y = y3)

##plot 4
x4 <- abs(rnorm(100, mean=2))
y4 = -2+4*x4 + rnorm(100, 0, x4*2)
dataset4 = tibble(x = x4, y = y4)
```


## Diferentes formatos de relações

### O formato

Tem infinitos formatos para as relações. Vamos usar 4 exemplos:

```{r}
dat1 <- data.frame(x=c(x1, x2, x3, x4), y=c(y1, y2, y3, y4), graph=rep(1:4, each=100))
qplot(x, y, data=dat1) + facet_wrap(~graph, scales="free")
```


## Relação 1

Os dados tem esse formato: 

```{r, fig.width = 4, fig.height= 3}
dataset1 %>% 
  ggplot(aes(x = x)) + 
  geom_point(aes(y = y), colour = "brown4", size = 2) 
```

Faça o melhor fit que você puder para os dados. Abaixo `lm` cria um modelo, e você pode alterá-lo na mão se quiser testar o que acontece. 

```{r relacao1, exercise=TRUE, fig.height= 3, fig.width=4}
dados = dataset1 
modelo = lm(y ~ x, data = dados)
tidy(modelo, conf.int = T) %>% 
  select(term, estimate, conf.low, conf.high)

# descomente e mude os coeficientes na mão. o 1o é o intercept, o 2o slope
# modelo$coefficients = c(1, 2)

rquadrado = round(rsquare(model = modelo, data = dados), digits = 3)

dados %>% 
  add_predictions(modelo) %>% 
  ggplot(aes(x = x)) + 
  geom_point(aes(y = y), colour = "brown4", size = 2) + 
  geom_line(aes(y = pred), colour = "orange", size = 1.2) + 
  ggtitle(paste0("Dado (pontos) x modelo (linha). \nR^2 = ", rquadrado))

dataset1 %>% 
  add_residuals(modelo) %>% 
  ggplot(aes(x = x)) + 
  geom_point(aes(y = resid), colour = "coral", size = 2) + 
  geom_hline(yintercept = 0, colour = "grey") + 
  ylab("Resíduo (y_dados - y_modelo)") + 
  ggtitle("Resíduos do modelo")
```

## Relação 2

Os dados tem um formato diferente

```{r, fig.width = 4, fig.height= 3}
dataset2 %>% 
  ggplot(aes(x = x)) + 
  geom_point(aes(y = y), colour = "brown4", size = 2) 
```

Faça o melhor fit que você puder para os dados. Abaixo `lm` cria um modelo, e você pode alterá-lo na mão se quiser testar o que acontece. 

```{r relacao2, exercise=TRUE, fig.height= 3, fig.width=4}
dados = dataset2
# dados = dataset2[-1,] # DESCOMENTE E TESTE

modelo = lm(y ~ x, data = dados)
tidy(modelo, conf.int = T) %>% 
  select(term, estimate, conf.low, conf.high)

# descomente e mude os coeficientes na mão. o 1o é o intercept, o 2o slope
# modelo$coefficients = c(1, 2)

rquadrado = round(rsquare(model = modelo, data = dados), digits = 3)

dados %>% 
  add_predictions(modelo) %>% 
  ggplot(aes(x = x)) + 
  geom_point(aes(y = y), colour = "brown4", size = 2) + 
  geom_line(aes(y = pred), colour = "orange", size = 1.2) + 
  ggtitle(paste0("Dado (pontos) x modelo (linha). \nR^2 = ", rquadrado))

dados %>% 
  add_residuals(modelo) %>% 
  ggplot(aes(x = x)) + 
  geom_point(aes(y = resid), colour = "coral", size = 2) + 
  geom_hline(yintercept = 0, colour = "grey") + 
  ylab("Resíduo (y_dados - y_modelo)") + 
  ggtitle("Resíduos do modelo")
```

## Relação 3

Mais um novo formato

```{r, fig.width = 4, fig.height= 3}
dataset3 %>% 
  ggplot(aes(x = x)) + 
  geom_point(aes(y = y), colour = "brown4", size = 2) 
```

Faça o melhor fit que você puder para os dados. Abaixo `lm` cria um modelo, e você pode alterá-lo na mão se quiser testar o que acontece. 

```{r relacao3, exercise=TRUE, fig.height= 3, fig.width=4}
dados = dataset3
modelo = lm(y ~ x, data = dados)
tidy(modelo, conf.int = T) %>% 
  select(term, estimate, conf.low, conf.high)

# descomente e mude os coeficientes na mão. o 1o é o intercept, o 2o slope
# modelo$coefficients = c(1, 2)

rquadrado = round(rsquare(model = modelo, data = dados), digits = 3)

dados %>% 
  add_predictions(modelo) %>% 
  ggplot(aes(x = x)) + 
  geom_point(aes(y = y), colour = "brown4", size = 2) + 
  geom_line(aes(y = pred), colour = "orange", size = 1.2) + 
  ggtitle(paste0("Dado (pontos) x modelo (linha). \nR^2 = ", rquadrado))

dados %>% 
  add_residuals(modelo) %>% 
  ggplot(aes(x = x)) + 
  geom_point(aes(y = resid), colour = "coral", size = 2) + 
  geom_hline(yintercept = 0, colour = "grey") + 
  ylab("Resíduo (y_dados - y_modelo)") + 
  ggtitle("Resíduos do modelo")
```

## Relação 4

A última :)

```{r, fig.width = 4, fig.height= 3}
dataset4 %>% 
  ggplot(aes(x = x)) + 
  geom_point(aes(y = y), colour = "brown4", size = 2) 
```

Faça o melhor fit que você puder para os dados. Abaixo `lm` cria um modelo, e você pode alterá-lo na mão se quiser testar o que acontece. 

```{r relacao4, exercise=TRUE, fig.height= 3, fig.width=4}
dados = dataset4
modelo = lm(y ~ x, data = dados)
tidy(modelo, conf.int = T) %>% 
  select(term, estimate, conf.low, conf.high)

# descomente e mude os coeficientes na mão. o 1o é o intercept, o 2o slope
# modelo$coefficients = c(1, 2)

rquadrado = round(rsquare(model = modelo, data = dados), digits = 3)

dados %>% 
  add_predictions(modelo) %>% 
  ggplot(aes(x = x)) + 
  geom_point(aes(y = y), colour = "brown4", size = 2) + 
  geom_line(aes(y = pred), colour = "orange", size = 1.2) + 
  ggtitle(paste0("Dado (pontos) x modelo (linha). \nR^2 = ", rquadrado))

dados %>% 
  add_residuals(modelo) %>% 
  ggplot(aes(x = x)) + 
  geom_point(aes(y = resid), colour = "coral", size = 2) + 
  geom_hline(yintercept = 0, colour = "grey") + 
  ylab("Resíduo (y_dados - y_modelo)") + 
  ggtitle("Resíduos do modelo")
```

