---
title: "Funções e ajustes manuais"
output: learnr::tutorial
runtime: shiny_prerendered
---

```{r setup, include=FALSE}
library(learnr)
library(ggplot2)
library(dplyr)
knitr::opts_chunk$set(echo = FALSE)
theme_set(theme_bw())
```


## Funções lineares 

*Here's a simple exercise with an empty code chunk provided for entering the answer.*

Esse código aplica uma função linear $y = ax + b$ na variável `x` de um data frame: 

```{r linear, exercise=TRUE, exercise.eval=TRUE}
dados = tibble(x = 1:20)

linear = function(x = 0, a = 3, b = -5){
  return(a*x + b)
}

resultado_linear = dados %>% 
  mutate(y = linear(x), 
         funcao = "linear") 

resultado_linear %>%
  ggplot(aes(x = x, y = y)) + 
  geom_point() + 
  geom_line()
```

Esse código gera e plota um data frame aplicando 3 funções lineares com parâmetros (coeficientes) diferentes à mesma variável `x`. Os coeficientes são definidos no tibble `funcoes`. Mude-os para entender melhor o efeito de diferentes valores (e sinais!) de `a ` e `b`.  

```{r lineares, exercise=TRUE}
dados = tibble(x = 1:20)

linear = function(x = 0, a = 3, b = -5){
  return(a*x + b)
}

funcoes = tibble(a = c(1, 2, 3), 
                 b = c(3, 2, 1))

d = funcoes %>% 
  rowwise() %>% # para cada linha da tabela, que contém um a e um b
  do(tibble(x = dados$x, 
            y = linear(dados$x, .$a, .$b), # aplica a função a dados$x
            função = paste0("y = ", .$a, "x + ",.$b)))

d %>%
  ggplot(aes(x = x, y = y, colour = `função`)) + 
  geom_line()
```

## Uma função polinomial

Testemos agora uma função $y = ax^c + b$. Tal como no exemplo acima, você pode configurar diferentes valores para $a$, $b$ e $c$ e comparar as funções resultantes. Teste diferentes sinais e repare no efeito de mudar os valores de a, b ou c no resultado da função.

```{r polinomiais, exercise=TRUE}
dados = tibble(x = 1:20)

polinomial = function(x = 0, a = 3, b = -5, c = 2){
  return(a*x^c + b)
}

funcoes = tibble(a = c(.1, .2, .3), 
                 b = c(-3, -2, -1), 
                 c = c(2, 2.3, 2.7))

d = funcoes %>% 
  rowwise() %>% # para cada linha da tabela
  do(tibble(x = dados$x, 
            y = polinomial(dados$x, .$a, .$b, .$c), # aplica a função a dados$x
            função = paste0("y = ", .$a, "x^", .$c, " + ",.$b)))

d %>%
  ggplot(aes(x = x, y = y, colour = `função`)) + 
  geom_line()
```

### Comparando

Compare uma função linear e polinomial. No limite, quem tem o maior valor? Quem tem o maior crescimento? Para todo valor de $dx$? (Lembra que variação de y em uma região de x é a derivada de y em função de x ;))

```{r poli_vs_linear, exercise=TRUE}
dados = tibble(x = 1:20)

linear = function(x = 0, a = 3, b = -5){
  return(a*x + b)
}

polinomial = function(x = 0, a = 3, b = -5, c = 2){
  return(a*x^c + b)
}

resultado_linear = dados %>% 
  mutate(y = linear(x), 
         funcao = "linear") 

resultado_poli = dados %>% 
  mutate(y = polinomial(x), 
         funcao = "polinomial") 

aplicacao_funcoes = bind_rows(resultado_linear, resultado_poli)

aplicacao_funcoes %>% 
  ggplot(aes(x = x, y = y, color = funcao)) + 
  geom_point() + 
  geom_line()
```

## E a exponencial?

Mesma lógica das anteriores

```{r exponenciais, exercise=TRUE}
dados = tibble(x = 1:20)

exponencial = function(x = 0, a = 3, b = -5, c = 2){
  return(a*2^(c*x) + b) # 2 poderia ser um novo coeficiente, mas já temos suficientes
}

funcoes = tibble(a = c(.1, .1, 1), 
                 b = c(-3, -2, 4), 
                 c = c(.2, .3, -.4))

d = funcoes %>% 
  rowwise() %>% # para cada linha da tabela
  do(tibble(x = dados$x, 
            y = exponencial(dados$x, .$a, .$b, .$c), # aplica a função a dados$x
            função = paste0("y = ", .$a, "2^x*", .$c, " + ",.$b)))

d %>%
  ggplot(aes(x = x, y = y, colour = `função`)) + 
  geom_line()
```

### Comparando as 3

Mexa nos coeficientes e veja o efeito...

```{r comparando_todas, exercise=TRUE}
dados = tibble(x = 1:15)

linear = function(x = 0, a = 3, b = 0){
  return(a*x + b)
}

polinomial = function(x = 0, a = 3, b = 0, c = 2){
  return(a*x^c + b)
}

exponencial = function(x = 0, a = .003, b = 0, c = 1.2){
  return(a*2^(c*x) + b) # 2 poderia ser um novo coeficiente, mas já temos suficientes
}

resultado_linear = dados %>% 
  mutate(y = linear(x), 
         funcao = "linear") 

resultado_poli = dados %>% 
  mutate(y = polinomial(x), 
         funcao = "polinomial") 

resultado_exp = dados %>% 
  mutate(y = exponencial(x), 
         funcao = "exponencial") 

aplicacao_funcoes = bind_rows(resultado_linear, resultado_poli, resultado_exp)

aplicacao_funcoes %>% 
  ggplot(aes(x = x, y = y, color = funcao)) + 
  geom_point() + 
  geom_line() #+ scale_y_log10()
  
```

