---
title: "Inferência parte 1"
author: "Nazareno"
output: 
  html_notebook:
    theme: readable
    fig_width: 7
    toc: true
    toc_float: true
editor_options: 
  chunk_output_type: inline
---

```{r setup, include=FALSE}
knitr::opts_chunk$set(echo = TRUE)
library(tidyverse)
theme_set(theme_bw())
```

## Os dados

```{r}
lastfm = read.csv("dados/experimento-lastfm.csv")
glimpse(lastfm)

lastfm = select(lastfm, news, ecletic)

lastfm %>% ggplot(aes(news)) + geom_histogram(binwidth = 10)
lastfm %>% ggplot(aes(ecletic)) + geom_histogram(binwidth = 100)
```

## Amostra e visões a partir dela

Imagine por agora que os dados que temos do Last.fm são completos. Que são a população inteira de usuários. Como seria nossa visão dos dados se tivéssemos apenas uma amostra dos dados? `sample(x, n)` faz uma amostra aleatórioa de `n` elementos tirados do vetor `x`:

Se calcularmos a média do números de novos artistas escutados para três amostras de 100 elementos, teremos 3 resultados diferentes:

```{r}
sample(lastfm$news, 100) %>% mean()
sample(lastfm$news, 100) %>% mean()
sample(lastfm$news, 100) %>% mean()
```

Se fizermos isso muitas vezes podemos ver como essa variação acontece.

```{r}
set.seed(1)

amostras = data.frame(amostra = 1:1000) %>% # faremos 1000 vezes
  group_by(amostra) %>% 
  do(data.frame(media = sample(lastfm$news, 100) %>% mean()))

amostras

amostras %>% 
  ggplot(aes(media)) + 
  geom_histogram(binwidth = .5, fill = "white", colour = "darkgrey") + 
  geom_vline(xintercept = mean(lastfm$news)) # média calculada com todos os dados
```

E se a amostra fosse muito menor?

```{r}
amostras = data.frame(amostra = 1:1000) %>% # faremos 1000 vezes
  group_by(amostra) %>% 
  do(data.frame(media = sample(lastfm$news, 10) %>% mean()))

amostras

amostras %>% 
  ggplot(aes(media)) + 
  geom_histogram(binwidth = .5, fill = "white", colour = "darkgrey") + 
  geom_vline(xintercept = mean(lastfm$news)) # média calculada com todos os dados

```

A mesma lógica vale para outras estatísticas além da média. O código abaixo analisa a distribuição dos valores observados em amostras a partir das quais calculamos a _mediana_. Altere o código para usar outra estatística: (dica: max e min não funcionam.) 

```{r}
amostras = data.frame(amostra = 1:1000) %>% # faremos 1000 vezes
  group_by(amostra) %>% 
  do(data.frame(media = sample(lastfm$news, 100) %>% median()))

amostras

amostras %>% 
  ggplot(aes(media)) + 
  geom_histogram(binwidth = .5, fill = "white", colour = "darkgrey") + 
  geom_vline(xintercept = median(lastfm$news)) # média calculada com todos os dados
```

## Distribuição amostral

A distribuição dos valores de uma estatística a partir de amostras é chamada de *distribuição amostral* daquela estatística. Ela tem um papel importante, porque é a partir do entendimento dela que estimaremos quanta confiança temos em uma estatística que estamos calculando a partir de uma amostra.

O principal a entender aqui é que se conhecermos a distribuição amostral, saberemos quão longe normalmente a estatística calculada para uma amostra está daquela calculada para a população. Sabendo isso, podemos calcular uma margem de erro para a estimativa feita a partir da amostra.

## A situação mais comum na vida real

Normalmente temos *uma amostra* da população apenas. Daí não conhecemos a distribuição amostral. Mas gostaríamos de a partir da nossa amostra estimar onde está uma estatística para a população. 

Exemplo: queremos estimar qual a proporção de pessoas que gostará do produto (a estatística) entre todos os usuários (a população) a partir do cálculo da proporção de pessoas que gostou do produto (a mesma estatística) em um teste prévio com 100 pessoas (a amostra).

Repare que se conhecermos como a estatística varia na distribuição amostral (ex: 2 pontos pra mais ou pra menos cobrem 99% dos casos) e temos a estatística calculada para a amostra, poderíamos estimar uma faixa de valores onde achamos que a estatística está para a população _com 99% de confiança_.

### A ideia central que usaremos

Não temos a população, para estimar a variação na distribuição amostral. A ideia principal que usaremos, em uma técnica chamada *boostrapping* é que _usar a amostra como substituto da população e simular a amostragem através de reamostragem com reposição fornece uma estimativa precisa da variação na distribuição amostral_. 

Pegando por partes: 

 * Consideramos a amostra $A$ que tem tamanho $n$ como sendo um substituto da população  
 * Repetimos $b$ vezes o seguinte processo: criamos uma amostra de tamanho $n$ obtendo elementos aleatoriamente de $A$, repondo cada elemento depois de cada sorteio. 
 * Calculamos a estatística $e$ que nos interessa (média, mediana, desvio padrão, o que for) para cada uma das $b$ amostras. 
 
Como resultado, sabemos como a estatística $e$ varia em uma simulação de $b$ amostragens. 

A partir dessa informação, podemos estimar quão longe no máximo a estatística $e_a$ que calculamos para nossa amostra está da estatística $e_p$ para a população. Isso porque se sabemos normalmente quão longe $e_a$ está de $e_p$ (que é o que estimamos com o boostrap), sabemos também o inverso. 

Assim, se estimamos que em 99% das amostras, $e_a$ está a +/- 10 unidades de $e_p$, e calculamos que $e_a = 22$, podemos estimar que _com 99% de confiança, $e_p$ está em $e_a +/ - 10 = [12, 32]$. 

### Aplicando bootstrapping 

```{r}
amostra = sample(lastfm$news, 200)

media_amostra = mean(amostra)

repeticoes = 4000 # pelo menos 2000, mas mais não faz mal.

exp_com_bootstrap <- function(x){
  boot_x <- sample(x, size = NROW(x), replace = TRUE) # aqui é o bootstrap
  return(mean(boot_x))
}

# Agora o input das reamostragens é a amostra!
experimentos = data_frame(i = 1:repeticoes) %>% 
    rowwise() %>% 
    mutate(media_exp = exp_com_bootstrap(amostra)) %>%  # <- Aqui!
    ungroup() 

ggplot(experimentos, aes(x = media_exp)) + 
  geom_histogram(binwidth = 1, colour = "darkorange", fill = "white")
summary(experimentos)

# IC com 90%: 
alpha = .1
quantile(experimentos$media_exp, 
         probs = c(.05, .95))

cis = experimentos %>% 
    mutate(diferenca = media_exp - media_amostra) %>% 
    summarise(l = quantile(diferenca, alpha/2), 
              u = quantile(diferenca, 1 - alpha/2)) %>% 
    mutate(ci_lower = media_amostra - u, 
           ci_upper = media_amostra - l)

ggplot(experimentos, aes(x = media_exp)) + 
  geom_histogram(binwidth = 1, colour = "darkorange", fill = "white") + 
  geom_vline(aes(xintercept = cis$ci_lower), colour = "blue", size = 1.5) + 
  geom_vline(aes(xintercept = cis$ci_upper), colour = "blue", size = 1.5) + 
  geom_vline(aes(xintercept = media_amostra), colour = "green") + 
    geom_vline(aes(xintercept = mean(lastfm$news)), colour = "red")

# IC com 95%: 
alpha2 = .05
cis2 = experimentos %>% 
    mutate(diferenca = media_exp - media_amostra) %>% 
    summarise(l = quantile(diferenca, alpha2/2), 
              u = quantile(diferenca, 1 - alpha2/2)) %>% 
    mutate(ci_lower = media_amostra - u, 
           ci_upper = media_amostra - l)

ggplot(experimentos, aes(x = media_exp)) + 
  geom_histogram(binwidth = 1, colour = "darkorange", fill = "white") + 
    geom_vline(aes(xintercept = cis$ci_lower), colour = "blue") + 
  geom_vline(aes(xintercept = cis$ci_upper), colour = "blue") + 
  geom_vline(aes(xintercept = cis2$ci_lower), colour = "purple", size = 2) + 
  geom_vline(aes(xintercept = cis2$ci_upper), colour = "purple", size = 2) + 
  geom_vline(aes(xintercept = media_amostra), colour = "green")

```


