---
title: "R Notebook"
output: html_notebook
editor_options: 
  chunk_output_type: inline
---

```{r}
library(tidyverse)
theme_set(theme_minimal())
```

## A população

```{r}
population = tibble(data = rweibull(1e4, shape = 1, scale = 100))

population %>% 
  ggplot(aes(x = data)) + 
  geom_histogram(bins = 50, fill = "white", color = "orange") + 
  geom_vline(xintercept = mean(population$data), colour = "darkblue") + 
  geom_text(aes(x = mean(data) + 30, y = 1500, label = "Média"))

mean(population$data)
```

## A distribuição amostral da média

```{r}
set.seed(123)

n = 100

medias = tibble(i = 1:1000) %>% 
  group_by(i) %>% 
  do(tibble(media = mean(sample(population$data, n)))) %>% 
  ungroup()

medias$tipo = "Dist. amostral"

medias %>% 
  ggplot(aes(x = media)) + 
  geom_histogram(bins = 50, fill = "white", color = "darkred") + 
  geom_vline(xintercept = mean(population$data), colour = "darkblue") + 
  geom_text(aes(x = mean(population$data) + 10, y = 50, label = "Média da população"))
```

## Média de uma amostra

```{r}
set.seed(123)
amostra_no_experimento = sample(population$data, n)
mean(amostra_no_experimento)

medias %>% 
  ggplot(aes(x = media)) + 
  geom_histogram(bins = 50, fill = "white", color = "grey") + 
  geom_vline(xintercept = mean(population$data), colour = "darkblue") + 
  geom_text(aes(x = mean(population$data) + 10, y = 50, label = "Média da população")) + 
  geom_vline(xintercept = mean(amostra_no_experimento), colour = "red") + 
  geom_text(aes(x = mean(amostra_no_experimento) -5, y = 55, label = "Média da amostra")) 

```

## Distribuição dos bootstraps

```{r}
set.seed(123)
medias_bootstrap = tibble(i = 1:2000) %>% 
  group_by(i) %>% 
  do(tibble(media = mean(sample(amostra_no_experimento, 
                                NROW(amostra_no_experimento), 
                                replace = TRUE)))) %>% 
  ungroup()
  
medias_bootstrap$tipo = "Dist. bootstrap"

rbind(medias, medias_bootstrap) %>% 
  ggplot(aes(x = media, colour = tipo)) +
  geom_histogram(bins = 50, fill = "white") + 
  facet_grid(tipo ~ .) + 
  geom_vline(xintercept = mean(population$data), colour = "darkblue") + 
  #geom_text(aes(x = mean(population$data) + 10, y = 50, label = "Média da população"), colour = "darkblue") + 
  geom_vline(xintercept = mean(amostra_no_experimento), colour = "red")  
  #geom_text(aes(x = mean(amostra_no_experimento) -5, y = 55, label = "Média da amostra"), colour = "red")
  

```

Se eu sei a distribuição das probabilidades de valores em torno da média da população, tenho uma média amostral e construo essa distribuição em torno da média amostra, eu consigo estimar com que confiança a média da população está próximo à média amostral. 

Se a média amostral é um cachorro que geralmente está próximo de uma árvore (seguindo a distribuição acima) que é a média da população, e não estou vendo a árvore, mas estou vendo o cachorro, eu consigo estimar onde está a árvore.